---
title: "Efeito Renda e Substituição"
author: "EPS5222"
format: pdf
editor: visual
execute: 
  echo: false
  message: false
  warning: false
---

## Ex 1.

Assuma que a função de utilidade de um consumidor seja $$U=X^{0,5}Y^{0,5}$$ e que o Orçamento seja igual a R\$ $M=20$.

Considere também que os preços dos bens X e Y sejam $P_X= 5$ R\$/produto e $P_Y=2$ R\$/produto.

Se o preço do bem X aumentar para 10 R\$/produto, calcule os efeitos total, substituição e de renda ocorridos pela mudança do preço.

### Passo 1. Maximizar a utilidade sujeito aos preços originais e ao orçamento original

Resolvemos o problema de maximização:

$$\max U(X,Y)$$

$$\textrm s.a.: P_XX+p_XX=M $$

A restrição orçamentária pode ser rescrita como: $$5X+2Y=20$$

Resolvendo pelos multiplicadores de Lagrange, obtemos:

```{r}
fg <- function(x) {   ## função de utilidade
    x1 <- x[1]
    x2 <- x[2]
   - x1^{0.5} * x2^{0.5}
}


ui = matrix(c(-5,-2), #matriz com o lado esquerdo das restrições
            nrow = 1,
            byrow = T)

ci = c(-20) #vetor com o lado direito das restrições

theta = c(0.1, 1) #valores iniciais para os bens de consumo

#all(ui %*% theta - ci > 0) # Rodar este teste para verificar que o modelo de maximização foi montado corretamente
```

```{r}

###### Utilizando a função constrOptim() #######
modelo <- constrOptim(
  theta = theta,
  f = fg,
  grad = NULL,
  ui = ui,
  ci = ci)

px_ori <- modelo$par[1]
py_ori <- modelo$par[2]
util <- -modelo$value

```

X = `r round(modelo$par[1],0)`

Y = `r round(modelo$par[2],0)`

Utilidade = `r round(util,4)`

### Passo 2. Maximizar a utilidade sujeita a nova restrição orçamentária ($P_X=10$)

A nova restrição orçamentária será então:

$$10X+2Y=20$$

Resolvemos novamente o problema de maximização utilizando esta nova condição ($P_X=10$).

O resultado agora é:

```{r}
ui = matrix(c(-10,-2), #matriz com o lado esquerdo das restrições
            nrow = 1,
            byrow = T)


modelo2 <- constrOptim(
  theta = theta,
  f = fg,
  grad = NULL,
  ui = ui,
  ci = ci)

px_tot <- modelo2$par[1]
py_tot <- modelo2$par[2]

```

X = `r round(px_tot,0)`

Y = `r round(py_tot,0)`

Isto é, o Efeito Total ($E_t$) da mudança de preço levou a uma redução do consumo do bem X (de 2 unidades a 1 unidade) e o consumo do bem Y permanece sem mudança.

### Passo 3. Encontrar o Efeito Substituição

Para encontrar o efeito substituição ($E_s$) devemos primeiro encontrar as derivadas parciais $\frac{\partial U}{\partial X}$ e $\frac{\partial U}{\partial Y}$ .

$MU_X=\frac{\partial U}{\partial X}=0,5X^{-0,5}Y^{0,5}$

$MU_Y=\frac{\partial U}{\partial Y}=0,5X^{0,5}Y^{-0,5}$

Lembrando que a condição de maximização de utilidade é:

$$
\frac{MU_X}{P_X}=\frac{MU_Y}{P_Y}
$$

como o preço de X agora é $P_X=10$ resolvemos a equação:

$$
\frac{0,5X^{-0,5}Y^{0,5}}{10}=\frac{0,5X^{0,5}Y^{-0,5}}{2}
$$

O resultado: $Y=5X$

Por fim, como a função de utilidade é

$$U=X^{0,5}Y^{0,5}$$

substituindo o valor de $U=3,1622$ e de $Y=5X$ obtemos:

$$
X=1,4
$$

$$
Y=7
$$

Portanto, o efeito substituição pelo incremento do preço será:

Consumo do bem X: $1,4 - 2 = -0,6$

Consumo do bem Y: $7-5=2$

### Passo 4. Encontrar o Efeito Renda

Para encontrar o efeito renda ($E_r$), podemos substrair o Efeito Substituição do Efeito Total, pois:

$$
E_t = E_s+E_r
$$

Para o Bem X e Bem Y:

+-------------------+---------+----------+-----------+---------------+----------------+
|                   | $P_X=5$ | $P_X=10$ | $E_t$     | $E_s$         | $E_r$          |
|                   |         |          |           |               |                |
|                   | $P_Y=2$ | $P_Y=2$  | (b-a)     | (c-a)         | (b-c)          |
|                   |         |          |           |               |                |
|                   | \(a\)   | \(b\)    |           |               |                |
+===================+=========+==========+===========+===============+================+
| Unidades do Bem X | 2       | 1        | 1-2 = -1  | 1,4 -2 = -0,6 | 1 - 1,4 = -0,4 |
+-------------------+---------+----------+-----------+---------------+----------------+
| Unidades do Bem Y | 5       | 5        | 5 - 5 = 0 | 7 - 5 = 2     | 5 - 7 = -2     |
+-------------------+---------+----------+-----------+---------------+----------------+
