---
title: "Externalidades"
subtitle: "Apêndice"
author: "Prof. Mauricio Uriona Maldonado"
institute: "EPS 5222"
date: "`r format(Sys.Date(), '%d/%m/%Y')`"
output:
  xaringan::moon_reader:
    self_contained: true
    lib_dir: libs
    css: ["default", "rladies", "rladies-fonts"]
    nature:
      highlightStyle: github
      highlightLines: true
      countIncrementalSlides: false
---


```{r setup, include=FALSE}
options(htmltools.dir.version = FALSE,
        echo = FALSE, message = FALSE, warning = FALSE)

knitr::opts_chunk$set(echo=F,
                      message=F,
                      warning=F,
                      fig.retina = 2,
                      fig.align = "center")

```

```{r xaringan-themer, include=FALSE, warning = FALSE}
library("tidyverse")
library("mosaic")
library("ggrepel")
library("fontawesome")

xaringanExtra::use_tile_view()
xaringanExtra::use_tachyons()
xaringanExtra::use_freezeframe()
xaringanExtra::use_share_again()
```

# Mercado de Refino de Petróleo

- O mercado de refino de petróleo é um dos principais poluidores da água.

- Entre os custos externos decorrentes estão altos riscos de saúde para as pessoas que usam a água dos rios e córregos.

- Vamos supor que o mercado de refino de petróleo seja competitivo onde:

  - Oferta: $$P=10+0,075Q$$
  - Demanda: $$P=42-0,125Q$$
  
Onde $Q$ está em milhares de barris por dia e $P$ é o preço do barril em $

```{r echo = FALSE, warning=FALSE, message = FALSE}
library(tidyverse)
library(Deriv)
library(directlabels)
library(cowplot) # for arranging plots
library(DT)

demanda <- function(q) 42 - (0.125*q)

oferta <- function(q){10+(0.075*q)}


```

---

# Graficando o equilíbrio do mercado

```{r demanda, echo = FALSE, warning=FALSE, message = FALSE, fig.width=8, fig.height=7, fig.align='center', fig.retina=2}

library(plotly)
dados <- data.frame(q=seq(from=0, to=200, by=1))


dados <- dados %>% 
  mutate(D = demanda(q),
         O = oferta(q)) 

optimal <- uniroot(function(x) oferta(x) - demanda(x), c(0,200))

Q_otimo <- optimal$root
P_otimo <- demanda(Q_otimo)

plot <- dados %>% 
  pivot_longer(2:3) %>% 
  ggplot(aes(q, value, color=name))+
  geom_line(size=1.2)+
  #geom_vline(xintercept = Q_otimo, linetype =3)+
  #geom_hline(yintercept = P_otimo, linetype=3)+
  theme_classic()+
  labs(y="Preço ($ por barril)", x="Quantidade (milhares de barris por dia)")+
  scale_color_brewer(palette = "Set1")+
  annotate("segment", x = Q_otimo, xend = Q_otimo, y = 0, yend = P_otimo,                linetype = 2)+
  annotate("segment", x = 0, xend = Q_otimo, y = P_otimo, yend = P_otimo,                linetype = 2)+
  annotate("text", x = Q_otimo, y= -1, label = "160")+
  annotate("text", x = -1, y= P_otimo, label = "22")+
  theme(legend.position = "none")

ggplotly(plot)




```

---
# CMgE

- Para completar a nossa análise, modelamos a função de custo marginal externo como: $$CMgE=0,05Q$$

--

- A interpretação econômica é interessante: como a inclinação é constante, o custo da poluição aumenta a uma taxa de 0,05 $ por barril

--

- Portanto, o verdadeiro custo será a soma do custo marginal privado (CMg) e do custo para a sociedade (CMgE):

$$CMgS = CMg + CMgE$$
---

# Graficando CMgS

```{r , echo = FALSE, warning=FALSE, message = FALSE, fig.width=8, fig.height=7, fig.align='center', fig.retina=2}

CMgE <- function(q){0.05*q}

CMgS <- function(q) CMgE(q) +oferta(q)

dados <- dados %>% 
  mutate(CMgS = CMgE(q)+O)

optima_S <- uniroot(function(x) CMgS(x) - demanda(x), c(0,200))

Q_otimoS <- optima_S$root
P_otimoS <- demanda(Q_otimoS)

plot2 <- dados %>% 
  pivot_longer(2:4) %>% 
  ggplot(aes(q, value, color=name))+
  geom_line(size=1.2)+
  theme_classic()+
  labs(y="Preço ($ por barril)", x="Quantidade (milhares de barris por dia)")+
  scale_color_brewer(palette = "Set1")+
  annotate("segment", x = Q_otimo, xend = Q_otimo, y = 0, yend = 30,               linetype = 2)+
  annotate("segment", x = 0, xend = Q_otimo, y = P_otimo, yend = P_otimo,               linetype = 2)+
  annotate("segment", x = Q_otimoS, xend = Q_otimoS, y = 0, 
           yend = P_otimoS, linetype = 2)+
  annotate("segment", x = 0, xend = Q_otimoS, y = P_otimoS, 
           yend = P_otimoS, linetype = 2)+
  annotate("text", x = Q_otimo, y= -1, label = "160")+
  annotate("text", x = Q_otimoS, y= -1, label = "128")+
  annotate("text", x = -1, y= P_otimo, label = "22")+
  annotate("text", x = -1, y= P_otimoS, label = "26")+
  theme(legend.position = "none")

ggplotly(plot2)
```

---


```{r}

```

---

class: center, middle

# Fim do Apêndice

Prof. Mauricio Uriona Maldonado