---
title: "Oligopóios e Modelo de Cournot"
subtitle: "Apêndice"
author: "Prof. Mauricio Uriona Maldonado"
institute: "EPS 5222"
date: "`r format(Sys.Date(), '%d/%m/%Y')`"
output:
  xaringan::moon_reader:
    self_contained: true
    lib_dir: libs
    css: ["default", "rladies", "rladies-fonts"]
    nature:
      highlightStyle: github
      highlightLines: true
      countIncrementalSlides: false
---


```{r setup, include=FALSE}
options(htmltools.dir.version = FALSE,
        echo = FALSE, message = FALSE, warning = FALSE)

knitr::opts_chunk$set(echo=F,
                      message=F,
                      warning=F,
                      fig.retina = 2,
                      fig.align = "center")

```

```{r xaringan-themer, include=FALSE, warning = FALSE}
library("tidyverse")
library("mosaic")
library("ggrepel")
library("fontawesome")

xaringanExtra::use_tile_view()
xaringanExtra::use_tachyons()
xaringanExtra::use_freezeframe()
xaringanExtra::use_share_again()
```

# Modelo de Cournot

- Em 1838 Augustin Cournot apresentou o primeiro modelo de oligopólio

--

- O Modelo de Cournot retrata um duopólio no qual as firmas produzem uma mercadoria homogênea, conhecem a curva de demanda de mercado e tomam, simultaneamente, suas decisões de quanto produzir, sendo que cada firma assume como fixa a quantidade produzida pela outra

--

- Para melhor compreender o Modelo Cournot, considere duas empresas A e B, com custos marginais constantes $c$ que produzem produtos idênticos.

--

- As empresas determinam simultaneamente a quantidade a ser produzida $(q_{A},q_{B})$, sendo que cada uma defronta-se com a curva de demanda:

$$p(Q)=W-Q$$
- onde $W>0$ 

---
# Modelo de Cournot

- O preço a ser cobrado é aquele que iguala a demanda e oferta, constituida pela produção das duas firmas, $Q=q_{A}+q_{B}$, portanto, o preço resultante do mercado seria:

$$p=W-(q_{A}+q_{B})$$
--
- Para maximizar seus lucros, a empresa A iguala sua RMg a seu CMg. A $RT_{A}$ será é dada por:

$$RT_{A}=p \times q_{A}=W \times q_{A}-(q_{A}+q_{B})\times q_{A}$$
--
- Portanto, sua RMg será:

$$RMg_{A}=\frac{\partial}{\partial q_{A}}RT_{A}=W-2q_{A}-q_{B}$$
---
# Igualando RMg e CMg

- Ao igualar RMg e CMg:

$$W-2q_{A}-q_{B}=c$$

--
- Reorganizando para $q_{A}$:

$$q_{A}=\frac{W-q_{B}-c}{2}$$
--

- Esta expressão denota que a quantidade maximizadora de lucro da firma $A$ depende de quanto esta acredita que a firma $B$ irá produzir

--

- Assumindo que a firma $B$ realiza o mesmo raciocínio, a quantidade otimizadora de lucro de $B$ será:

$$q_{B}=\frac{W-q_{A}-c}{2}$$
---
# Interdependência

- Ambas as equações de quantidade demonstram a interdependência entre as estratégias de $A$ e $B$

--

- No equilíbrio de Cournot cada firma, nenhum dos dois duopolistas tem incentivo de modificar seus níveis de produção (pois produzem maximizando o lucro)

--

- Para resolver as quantidades ótimas, podemos resolver o sistema de equações anterior

--

$$q_{A}=q_{B}= \frac{W-c}{3}$$
--

- Se essas são as quantidades ótimas, o preço de mercado será:

$$p=W-Q=W-2\times (\frac{W-c}{3})=\frac{W+2c}{3}$$
# Receita e Lucro

- A Receita Total será:
$$ RT_A = RT_B = \frac{(W-c)(W+2c)}{9}$$

- E o Lucro $\pi$ de cada firma será:

$$\pi_{A}= RT_A - c \times q_A$$
--
$$\pi_{B}= RT_B - c \times q_B$$


---
# E na situação de Cartel?

- Na situação de Cartel, ambas empresas devem decidir conjuntamente quanto produzir

--

- Vamos assumir que as firmas A e B resolvem deixar de competir por quantidade e passam a agir em conjunto

--

- Seguindo esta estratégia e considerando a mesma curva de demanda e o mesmo custo de produção $c$, verifica-se o seguinte problema de maximização:

$$\max \pi(Q,P)$$

$$\max RT - CT$$
$$\max (W-Q)Q-cQ$$

--

- Admitindo a diferenciabilidade (até a 2a ordem) desta função 'lucro' com relação à variável $Q$, a condição de 1a ordem  é 

$$\frac{\partial \pi}{\partial Q}=W-2Q-c=0$$
---
# E na situação de Cartel?

- A quantidade de equilíbrio no Cartel será:

$$Q=\frac{W-c}{2}$$
--

- E o preço de equilíbrio será: $P=\frac{W+c}{2}$ 

--

- E o Lucro Total da indústria será: $\pi=\frac{(W-c)^2}{4}$

--

- Se as duas firmas encontram-se em Cartel, dividirão a mesma proporção de lucros, portanto, para a Firma A o Lucro será:

$$\pi_{A}=\frac{(W-c)^2}{8}$$
--

- Observa-se que o lucro obtido em Cartel será maior ao lucro obtido sob competição com o modelo de Cournot

---
# O dilema do prisioneiro

- Cabe ressaltar que a solução colusiva do Cartel $q_{A}=q_{B}=\frac{(W-c)}{4}$ pode não ser a melhor opção individualmente para a firma

--

- Por exemplo se a Firma A decidisse produzir $q_{A}=\frac{(W-c)}{4}$ a Firma B pode decidir não produzir o mesmo

--

- Relembrando a equação $q_{B}=\frac{W-q_{A}-c}{2}$, a decisão ótima de produção de B seria:

$$q_{B}(q_{A})=\frac{1}{2}[W-c-\frac{(W-c)}{4}]=\frac{3(W-c)}{8}$$
--

- Neste caso, a Firma B obteria maiores lucros ao 'trair' o acordado.

--

- Em casos onde a demanda é muito elástica, as firmas tendem a manter o conluio. No caso do setor do Petróleo a demanda é muito elástica, dificultando na prática, o funcionamento da OPEP

---
# Vamos exemplificar com números

### Para o caso da competição Cournot

- Vamos assumir que a Curva de Demanda de mercado seja: $D=150-Q$ (em milhões de barris por dia) e o Cmg = CMe = 35 dólares por barril

--
```{r echo = FALSE, fig.height=5, fig.width=8}
library(Deriv)
library(tidyverse)
library(plotly)

W <- 150
c <- 35

demand <- function(Q){W-(Q)}

receita <- function(Q){(W-(Q))*Q}

RMga <- Deriv(receita, "Q")

data <- data.frame(Q=1:100)

data <- data %>% 
  mutate(D = demand(Q),
    RMga = RMga(Q),
    CMg = c)



q_otimo <- (W-c)/3

p_otimo <- (W+(2*c))/3

lucro <- p_otimo*q_otimo
lucroeq <- (W-c)*(W+2*c)/9
```

- A quantidade ótima de acordo com o Modelo de Cournot será (em milhões de barris por dia): 

$$q_{A}=\frac{(W-c)}{3}=38,33$$

--

- E o preço ótimo será: $P=\frac{W+2c}{3}=73,33$ dólares por barril

--

- E o Lucro de cada firma: $\pi_{A}=\frac{(W-c)(W+2c)}{9}=2.811$ milhões de dólares por dia

---
# Vamos exemplificar com números

### Para o caso do Cartel

```{r echo=FALSE}

Q_car <- (W-c)/2

P_car <- (W+c)/2

Qa_car <- Q_car/2

Lucro_car <- Q_car*P_car

Lucro_a_car <- Lucro_car/2

Qb_car <- 3*(W-c)/8

Lucro_b_car <- Qb_car*P_car
```

- A quantidade ótima será $Q_{car}=\frac{W-c}{2}=57,5$ milhões de barris por dia

--

- Cada empresa dividiria a quantidade, produzindo $q_{carA}=\frac{W-c}{4}=28,75$ milhões de barris por dia

--

- O preço ótimo será $P_{car}=\frac{W+c}{2}=92,5$ dólares por barril

--

- O Lucro total do mercado será $\pi_{car}=Q_{car}P_{car}=5.318$ milhões de dólares por dia

--

- O Lucro da Firma A será: $\pi_{carA}=2.659$ milhões de dólares por dia

---
# Vamos exemplificar com números

### Para o caso do Cartel

- Como foi discutido, a Firma B teria incentivos para 'trair' o acordo, pois se a Firma A produzisse 28,75 milhões de barris, a Firma B poderia produzir (em milhões de barris por dia):

$$q_{carB}=\frac{3(W-c)}{8}=43,12$$
--

- E o Lucro da Firma B seria $\pi_{carB}=3.989$ milhões de dólares por dia

---
# Comparando Cournot x Cartel

- Ao comparar ambos modelos, podemos perceber os ganhos adicionais pela formação do Cartel

--

- Também é possível verificar o incentivo da Firma B para "trair" o acordo do Cartel, produzindo mais e portanto lucrando mais

```{r echo=FALSE}
library(gt)

data <- data.frame(Q=c(2*q_otimo, Qa_car+Qb_car),
                   A=c(q_otimo, Qa_car),
                   B=c(q_otimo, Qb_car),
                   P=c(p_otimo, P_car),
                   LucroA=c(lucro, Lucro_a_car),
                   LucroB=c(lucro, Lucro_b_car),
                   Tipo=c("Cournot","Cartel"))

data <- data %>% 
    pivot_longer(cols= 2:3, names_to = "Firma", values_to = "q") %>% pivot_longer(3:4, names_to = "Firma2", values_to = "Lucro") %>% 
  select(-Firma2) %>% 
  slice(-2,-3,-6,-7)
  

data %>% 
  group_by(Tipo) %>% 
  gt() %>% 
  fmt_number(
    columns = c(Q,P,q,Lucro),
    decimals = 2
  )
```
---
# Exercício mais complexo

Para aprimorar o exemplo com três firmas no mercado, usaremos o mesmo princípio do modelo de Cournot. Suponha que temos três empresas, A, B e C, com as seguintes funções de custo total:

- $C_A(q_A) = 10q_A$
- $C_B(q_B) = 15q_B$
- $C_C(q_C) = 20q_C$

E a demanda de mercado será:

$$P = 100 - Q$$

onde $Q = q_A + q_B + q_C$.

---
# Passo 1: Determinar as funções de lucro das empresas

As funções de lucro das empresas A, B e C são dadas por:

- $\pi_A = Pq_A - C_A(q_A)$
- $\pi_B = Pq_B - C_B(q_B)$
- $\pi_C = Pq_C - C_C(q_C)$

Substituindo \( P \) e as funções de custo:

- $\pi_A = (100 - Q)q_A - 10q_A$
- $\pi_B = (100 - Q)q_B - 15q_B$
- $\pi_C = (100 - Q)q_C - 20q_C$

---
# Passo 2: Determinar as funções de reação das empresas

Para encontrar as funções de reação, maximizamos o lucro de cada empresa em relação à sua quantidade produzida, assumindo que as quantidades produzidas pelas outras empresas são constantes.

- Empresa A

- $\pi_A = (100 - q_A - q_B - q_C)q_A - 10q_A$
- $\pi_A = 100q_A - q_A^2 - q_Aq_B - q_Aq_C - 10q_A$
- $\pi_A = 90q_A - q_A^2 - q_Aq_B - q_Aq_C$
---
# Passo 2

Para maximizar o lucro, derivamos em relação a $q_A$ e igualamos a zero:
$\frac{\partial \pi_A}{\partial q_A} = 90 - 2q_A - q_B - q_C = 0$

$q_A = \frac{90 - q_B - q_C}{2}$ - Esta é a função de reação da empresa A.

Empresa B:

$\pi_B = (100 - q_A - q_B - q_C)q_B - 15q_B$
$\pi_B = 100q_B - q_Aq_B - q_B^2 - q_Bq_C - 15q_B$
$\pi_B = 85q_B - q_Aq_B - q_B^2 - q_Bq_C$

$q_B = \frac{85 - q_A - q_C}{2}$ - Esta é a função de reação da empresa B.

$q_C = \frac{80 - q_A - q_B}{2}$ - Esta é a função de reação da empresa C.
---
# Passo 3: Resolver o sistema de equações

Agora, resolvemos o sistema de equações simultâneas formado pelas funções de reação das empresas:

$q_A = \frac{90 - q_B - q_C}{2}$
$q_B = \frac{85 - q_A - q_C}{2}$
$q_C = \frac{80 - q_A - q_B}{2}$

- $q_C \approx 5.42$

Agora substituímos $q_C \approx 5.42$ nas funções de reação de $q_A$ e $q_B$:

- $q_A \approx 29.86$
- $q_B \approx 24.86$
---
# Passo 4: Determinar o preço de mercado

Agora, substituímos $q_A$, $q_B$, e $q_C$ na função de demanda para encontrar o preço de mercado:

- $Q = q_A + q_B + q_C$
- $Q = 29.86 + 24.86 + 5.42$
- $Q = 60.14$

e

- $P = 100 - Q$
- $P = 100 - 60.14$
- $P \approx 39.86$
---
# Passo 5: Calcular os lucros

Finalmente, calculamos os lucros das empresas:

$\pi_A = (100 - Q)q_A - 10q_A$
$\pi_A = (39.86)29.86 - 10(29.86)$
$\pi_A \approx 1190.23 - 298.60$
$\pi_A \approx 891.63$

$\pi_B \approx 618.79$

$\pi_C \approx 107.71$

---
# Resultado

- Neste exemplo mais complexo de oligopólio de Cournot com três empresas, as quantidades de equilíbrio produzidas pelas empresas A, B e C são aproximadamente 29.86, 24.86 e 5.42, respectivamente. 

- O preço de mercado resultante é aproximadamente 39.86, e 

- os lucros das empresas A, B e C são aproximadamente 891.63, 618.79 e 107.71, respectivamente.


---

class: center, middle

# Fim do Apêndice

Prof. Mauricio Uriona Maldonado
