---
title: "Monopólios e Competição Monopolística"
subtitle: "Apêndice"
author: "Prof. Mauricio Uriona Maldonado"
institute: "EPS 5222"
date: "`r format(Sys.Date(), '%d/%m/%Y')`"
output:
  xaringan::moon_reader:
    self_contained: true
    lib_dir: libs
    css: ["default", "rladies", "rladies-fonts"]
    nature:
      highlightStyle: github
      highlightLines: true
      countIncrementalSlides: false
---


```{r setup, include=FALSE}
options(htmltools.dir.version = FALSE,
        echo = FALSE, message = FALSE, warning = FALSE)

knitr::opts_chunk$set(echo=F,
                      message=F,
                      warning=F,
                      fig.retina = 2,
                      fig.align = "center")

```

```{r xaringan-themer, include=FALSE, warning = FALSE}
library("tidyverse")
library("mosaic")
library("ggrepel")
library("fontawesome")

xaringanExtra::use_tile_view()
xaringanExtra::use_tachyons()
xaringanExtra::use_freezeframe()
xaringanExtra::use_share_again()
```

# Função de Demanda e Função de Receita

- Vamos construir algumas funções de custo e receita. Vamos assumir que a função de demanda seja $$Q = 40 - P$$, isto significa que rearranjando os termos, a função de demanda seria igual a $$P = 40 - Q$$

- A Receita Total será portanto $$RT = 40Q - Q^2$$ pois $RT = PQ = (40 - Q)Q$ 

- A Função de Custo Total será $$CT = 50 + Q^2$$

- E Lucro será igual a $$\pi = RT - CT$$

```{r echo = FALSE, warning=FALSE, message = FALSE}
library(tidyverse)
library(Deriv)
library(directlabels)
library(cowplot) # for arranging plots
library(DT)

demanda <- function(q) 40 - q
receita <- function(q) (40*q) - q^2
custo <- function(q) 50 + q^2
lucro <- function(q) (40*q) - q^2 - 50 - q^2

```

---

# Graficando a Função de Demanda:

```{r demanda, echo = FALSE, warning=FALSE, message = FALSE, fig.width=8, fig.height=5}

dados <- data.frame(q=seq(from=0, to=20, by=0.1))


dados <- dados %>% 
  mutate(D = demanda(q)) 

monopolio_plot <- dados %>% 
  ggplot(aes(q, D))+
  geom_line(size=1.2, color="#e32d91")+
  theme_classic()+
  labs(y="Preço (R$ por unidade)", x="Quantidade (milhares de unidades)")+
  scale_y_continuous(limits = c(0,40))

monopolio_plot

```

---

# Graficando CT, RT e L 

Note que o eixo "y" está em milhares:

```{r, echo = FALSE, warning=FALSE, message = FALSE, fig.width=8, fig.height=5}
library(wesanderson)
dados %>% 
  mutate(CT = custo(q),
         RT = receita(q),
         L = lucro(q)) %>% 
  select(-D) %>% 
  pivot_longer(-q,names_to = "Variaveis", values_to="Valor") %>% 
  ggplot(aes(q, Valor, color = Variaveis))+
  geom_line(size = 1.2)+
  scale_color_manual(values = wes_palette("GrandBudapest1"))+
  geom_dl(aes(label = Variaveis), method = "smart.grid")+
  labs(x="Quantidade (milhares de unidades)", y="Milhares de R$")+
  theme_classic()+
    theme(legend.position = "none")
```

---

# RMg e CMg e CMe

Agora vamos calcular a RMg e CMg:

- Como RMg é $\frac{d}{dQ}R$ então, $RMg = 40 - 2Q$

- Da mesma forma, CMg é $\frac{d}{dQ}C$ então, $CMg = 2Q$

- CMe será igual a $\frac{C}{Q}$  ou seja $CMe = \frac{50}{Q} + Q$

---

# RMg e CMg e CMe

```{r , echo = FALSE, warning=FALSE, message = FALSE}
RMg <- Deriv(receita, "q")

CMg <- Deriv(custo, "q")

CMe <- function(q) 50/q + q

RMe <- function(q) receita(q)/q

dados <- dados %>% 
  mutate(CMg = CMg(q),
         RMg = RMg(q),
         CMe = round(CMe(q),1)) 

datatable(dados, options = list(
  initComplete = JS(
    "function(settings, json) {",
    "$(this.api().table().header()).css({'font-size': '15px', 'background-color': '#d32e91', 'color': '#fff'});",
    "}"))) %>%  formatStyle(columns = colnames(.$x$data), `font-size` = '12px')
```

---

# Agora vamos graficar:

```{r fig.width=8, fig.height=5, echo = FALSE, warning=FALSE, message = FALSE}

plot <- dados %>% 
  pivot_longer(-q, names_to = "Variaveis", values_to="Valor") %>% 
  ggplot(aes(q,Valor, color=Variaveis))+
  geom_line(size=1.2)+
  scale_color_manual(values = wes_palette("Cavalcanti1"))+
  geom_dl(aes(label = Variaveis), method = "smart.grid")+
  labs(x="Quantidade (milhares de unidades)", y="R$ por unidade")+
  theme_classic()+
    theme(legend.position = "none")+
  scale_y_continuous(limits = c(0, 50))

plot
```

```{r , echo = FALSE, warning=FALSE, message = FALSE}

optimal_q <- uniroot(function(x) CMg(x) - RMg(x), 
                     c(6,15))
```

- Agora podemos calcular o ponto onde o lucro é maximizado, ou seja, a quantidade ótima é `r optimal_q$root` e o preço ótimo será: `r demanda(optimal_q$root)`

---
# Ponto ótimo para o monopolista

```{r fig.width=8, fig.height=5}
plot +
  geom_vline(xintercept = optimal_q$root,
             linetype = 3)+
  geom_hline(yintercept = demanda(optimal_q$root),
             linetype = 3)
```
--

- O ponto máximo de produção será onde CMg = RMg, porém o monopolista pode cobrar um preço maior a essa quantidade, neste caso, P = 30 R$ por unidade.

---
# Receita Total

```{r fig.width=8, fig.height=5}
plot +
  geom_vline(xintercept = optimal_q$root,
             linetype = 3)+
  geom_hline(yintercept = demanda(optimal_q$root),
             linetype = 3)+
  geom_rect(aes(xmin=0, xmax=optimal_q$root, 
                ymin=0, 
                ymax=demanda(optimal_q$root)),
            fill = "blue", color = "blue",
            alpha=0.02)
```

---
# Custo Total

```{r fig.width=8, fig.height=5}
plot +
  geom_vline(xintercept = optimal_q$root,
             linetype = 3)+
  geom_hline(yintercept = demanda(optimal_q$root),
             linetype = 3)+
  geom_rect(aes(xmin=0, xmax=optimal_q$root, 
                ymin=0, 
                ymax=CMe(optimal_q$root)),
            fill = "#e32d91", color = "#e32d91",
            alpha=0.02)
```

---

# Lucro Total


```{r fig.width=8, fig.height=5}

plot+
  geom_vline(xintercept = optimal_q$root,
             linetype = 3)+
  geom_hline(yintercept = demanda(optimal_q$root),
             linetype = 3)+
  geom_rect(aes(xmin=0, xmax=optimal_q$root, 
                ymin=15, 
                ymax=demanda(optimal_q$root)),
            fill = "yellow", color = "yellow",
            alpha=0.02)
```

---
# RT, CT, e L

```{r}
RT <- 1000*receita(optimal_q$root)
CT <- 1000*custo(optimal_q$root)
L <- RT - CT
```

- A Receita Total é igual a 300.000 R$ por mês

--

- O Custo Total é igual a 150.000 R$ por mês

--

- O Lucro é igual a 150.000 R$ por mês

--

- Por fim, importante lembrar que essas informações sempre serão de um determinado periodo, por exemplo RT, CT e Lucro por mês.

---

class: inverse, center, middle

# Competição Monopolística

---
# Competição Monopolística

A Função de Demanda é a mesma que no Monopólio, pois cada empresa consegue definir seu próprio preço:

```{r fig.width=8, fig.height=5}
monopolio_plot
```

---
# RMg, CMg, CMe

Da mesma forma, vamos assumir os mesmos custos e RMg

```{r fig.width=8, fig.height=5}
plot
```

---
# Lucro Total

No curto prazo, o lucro total será a área amarela = R$ 150 mil (o mesmo que no monopólio)

```{r fig.width=8, fig.height=5}

plot+
  geom_vline(xintercept = optimal_q$root,
             linetype = 3)+
  geom_hline(yintercept = demanda(optimal_q$root),
             linetype = 3)+
  geom_rect(aes(xmin=0, xmax=optimal_q$root, 
                ymin=15, 
                ymax=demanda(optimal_q$root)),
            fill = "yellow", color = "yellow",
            alpha=0.02)
```

---
# Lucro Total

- Mas no longo prazo...

--

- ...existem outros concorrentes que entrarão neste mercado, pois os lucros somam R$ 150 mil

---
# Lucro igual a zero

- A Curva da demanda se descolacará para a esquerda, até tocar o CMe:

```{r echo = FALSE, warning=FALSE, message = FALSE}
demanda <- function(q) 20 - q

dados <- dados %>% 
  mutate(D = demanda(q)) 

RMg <- function(q) 20 - 2 *q

CMg <- Deriv(custo, "q")

CMe <- function(q) 50/q + q

RMe <- function(q) receita(q)/q

dados <- dados %>% 
  mutate(CMg = CMg(q),
         RMg = RMg(q),
         CMe = round(CMe(q),1)) 
```


```{r fig.width=8, fig.height=5}
plot2 <- dados %>% 
  pivot_longer(-q, names_to = "Variaveis", values_to="Valor") %>% 
  ggplot(aes(q,Valor, color=Variaveis))+
  geom_line(size=1.2)+
  geom_point(aes(x=5,y=15),colour="black", size=5)+
  geom_point(aes(x=5,y=15),colour="lightgray", size=2)+
  geom_segment(aes(x=5, y=0, xend = 5, yend = 15), linetype = "dashed", color="#e32d91")+
  geom_segment(aes(x=0, y=15, xend = 5, yend = 15), linetype = "dashed", color="#e32d91")+
  scale_color_manual(values = wes_palette("Cavalcanti1"))+
  geom_dl(aes(label = Variaveis), method = "smart.grid")+
  labs(x="Quantidade (milhares de unidades)", y="R$")+
  theme_classic()+
    theme(legend.position = "none")+
  scale_y_continuous(limits = c(0, 50))

plot2
```

---

# Lucro igual a zero

- Em outras palavras, a demanda vai se deslocar nesta proporção:

```{r fig.width=8, fig.height=5}
demanda <- function(q) 40 - q

demanda2 <- function(q) 20 - q

dados <- dados %>% 
  mutate(D = demanda(q),
         D_2 = demanda2(q)) %>% 
  select(-3:-5)

dados %>% 
  pivot_longer(-q) %>% 
  ggplot(aes(q, value, color=name, labels=name))+
  geom_line(size=1.2)+
  scale_color_manual(values = wes_palette("Cavalcanti1"))+
  geom_dl(aes(label = name), method = "smart.grid")+
  labs(x="Quantidade (milhares de unidades)", y="R$")+
  theme_classic()+
    theme(legend.position = "none")+
  scale_y_continuous(limits = c(0, 50))
```

---

class: center, middle

# Fim do Apêndice

Prof. Mauricio Uriona Maldonado
