---
title: "Teoria da Produção"
subtitle: "Apêndice - Curto e Longo Prazos"
author: "Prof. Mauricio Uriona Maldonado"
institute: "EPS 5222"
date: "`r format(Sys.Date(), '%d/%m/%Y')`"
output:
  xaringan::moon_reader:
    self_contained: false
    lib_dir: libs
    css: ["default", "rladies", "rladies-fonts"]
    nature:
      highlightStyle: github
      highlightLines: true
      countIncrementalSlides: false
---


```{r setup, include=FALSE}
options(htmltools.dir.version = FALSE,
        echo = FALSE)
```

```{r share-again, echo=FALSE}
xaringanExtra::use_share_again()
```

class: center, middle

# Produção no Curto Prazo

---

# Função de Produção no curto prazo

- Vamos começar entendendo a forma de uma função de produção quando apenas um insumo é variável.


```{r echo = FALSE, message=FALSE, warning=FALSE}
library(Deriv)
library(tidyverse)
library(DT)
library(glue)
library(knitr)

#funcao_prod <- function(h){
  
#  (154/(1+exp(-0.8*(h-5))))+1
#}

funcao_prod <- function(x){
  -0.5*x^3+6*x^2-x
  }


L <- seq(from= 0.1, to=10, by=0.1)
Q <- funcao_prod(L)
producao <- data.frame(L,Q=round(Q,2))

#datatable(producao, options = list(
#  initComplete = JS(
#    "function(settings, json) {",
#    "$(this.api().table().header()).css({'font-size': '15px', 'background-color': '#c2d1f0', 'color': '#fff'});",
#    "}"))) %>%  formatStyle(columns = colnames(.$x$data), `font-size` = '12px')

producao %>% 
  filter(L %in% c(1:10)) %>% 
  knitr::kable()
```



---
# Graficar

- Os dados da tabela podem ser representados como uma função de produção: $$Q_{(L)}=-0.5L^3+6L^2-L$$

--


```{r, echo =FALSE, fig.height=5, fig.width=8, fig.retina=2}


funcao_prod2 <- function(K,L){
  (K^0.5)*(L^0.5)
}

PMg <- Deriv(funcao_prod, "x")


producao <- producao %>% 
  mutate(
         PMg = PMg(L),
         PMe = (Q/L))

PMe_empirical <- splinefun(x=producao$L,
                             y=producao$PMe)

producao %>% 
  ggplot(aes(L,Q))+
  geom_line(color="#e32d91", size=2)+
  geom_label(aes(x=9.5,y=funcao_prod(9.5)), color = "#e32d91", label="Produto Total", size = 5)+
  labs(x = "Horas Trabalhadas x1000 (L)", 
       y = "Unidades Produzidas x1000 (Q)") +
  scale_x_continuous(expand = c(0, 0), breaks = seq(0, 10, 1)) +
  scale_y_continuous(expand = c(0, 0), breaks = seq(0, 130, 20)) +
  coord_cartesian(xlim = c(0, 11), ylim = c(0, 135)) +
  theme_classic()+
  theme(axis.text=element_text(size=14),
        axis.title=element_text(size=16, face="bold"))
```


---
# Calculando PMg e PMe

- O PMg pode ser entendido como a derivada $$\frac{\partial Q_{(L)}}{\partial L}$$
--

- No nosso caso: $$\frac{\partial Q_{(L)}}{\partial L}=-1.5L^2+12L-1$$

--

- Já, o PMe pode ser entendido como o produto médio por unidade de trabalho: $$\frac{Q_{(L)}}{L}$$

--

- No nosso caso: $$\frac{Q_{(L)}}{L}=-0.5L^2+6L-1$$

---

# Tabela com Q, L, PMg e PMe

```{r echo = FALSE}
library(DT)

producao <- producao %>% 
  mutate(PMe = round(PMe, 2),
         PMg = round(PMg, 2))

#datatable(producao,
#          extensions = 'Buttons', options = list(
##     dom = 'Bfrtip',
#     buttons = c('copy', 'csv', 'excel', 'pdf', 'print')),
#     width = "200px", height = "200px") %>% 
#  formatStyle(columns = colnames(c(1,2,3,4)), fontSize = '20%')

datatable(producao)
```

---

# Graficando o PMg e o PMe (1 de 2)

--

- Vamos graficar o PMg e o PMe para entender suas trajetórias
--
```{r echo = FALSE, fig.height=5, fig.width=8, fig.retina=2, fig.align='center'}

colors <- c("PMg" = "#e32d91", "PMe"="blue")

outputperunit <- producao %>% 
 # filter(L>1) %>% 
  ggplot(aes(x=L))+
  geom_line(aes(y= PMg, color="PMg"), size=2)+
  geom_line(aes(y=PMe, color="PMe"), size=2)+
  geom_hline(yintercept = 0, size = 1.2, linetype = 2)+
  geom_label(aes(x=7.5,y=PMg(7.5)), color = "#e32d91", label="PMg", size = 5)+
  geom_label(aes(x=9.5,y=PMe_empirical(9.5)), color = "blue", label="PMe", size = 5)+
  scale_color_manual(values=colors)+
  labs(x = "Horas Trabalhadas x1000 (L)", 
       y = "Unidades x1000 por horas x1000 (Q/L)") +
  scale_x_continuous(expand = c(0, 0), breaks = seq(0, 10, 1)) +
  scale_y_continuous(expand = c(0, 0), breaks = seq(-10, 30, 5)) +
  coord_cartesian(xlim = c(0, 11), ylim = c(-10, 35)) +
  theme_classic()+
  theme(axis.text=element_text(size=14),
        axis.title=element_text(size=16, face="bold"),
        legend.position = "none")

outputperunit
```

--
- Conforme a figura, o PMg cresce até atingir um máximo e logo cair rapidamente, já o PMe apresenta um comportamento mais estável.

---
# Graficando o PMg e o PMe (2 de 2)

- Uma propriedade interessante é que o máximo do PMe é exatamente o ponto onde cruza com o PMg.

--
--
```{r echo = FALSE, fig.height=5, fig.width=8, fig.retina=2, fig.align='center'}


optimal <- uniroot(function(x) PMg(x) - PMe_empirical(x), c(4,10))

L_otimo <- round(optimal$root)


outputperunit+
  annotate("point", x=6, y=PMe_empirical(6), size=5, color="orange")+
  annotate("text", x=L_otimo, y=PMe_empirical(6)+3, label = glue("({L_otimo}, {PMe_empirical(L_otimo)})"))+
  geom_vline(xintercept = 6, linetype = 3)+
  geom_hline(yintercept = PMe_empirical(6), linetype = 3)
  

```

---

class: center, middle, inverse

# Produção no Longo Prazo

---


# Função de Produção no Longo Prazo

--

- No longo prazo, a função de produção $Q$ depende do Trabalho $L$ e do Capital $K$

--

- Uma função de produção comumente usada é a *Cobb-Douglas* que tem a forma:
$$Q_{(K,L)}=AK^\alpha L^\beta$$
--

- Onde: $A$ é uma constante e $\alpha+\beta=1$

--

- Vamos assumir que $\alpha=0.5$ e que $\beta=0.5$
---

# Isoquantas

```{r, echo = FALSE, message=FALSE, warning=FALSE, fig.width=8, fig.height=5, fig.retina=2, fig.align='center'}

library(Ryacas0)
library(plotly)

x <- Sym("x")
y <- Sym("y")
U <- Sym("U")

utility_u <- function(x, y) (x) * (y)
utility_solved <- Solve(utility_u(x,y)==U,y)

#função cobb-douglas

utility_K <- function(my_L, my_Q) {
 (my_Q^(2))/my_L
}

#função xy
#utility_K <- function(my_L, my_Q) {
#  my_Q/my_L
#}

cobb_douglas <- data.frame(Q = rep(2, times=11),
                           L = c(0:10))

cobb_douglas <- cobb_douglas %>% 
  mutate(K=utility_K(L,Q))

rs <- tibble(x = seq(from= 0.1, to=500, by=0.1))

crs <- rs %>% 
  mutate(u100 = utility_K(x, 100),
         u200 = utility_K(x,200),
         u400 = utility_K(x,400),
         u800 = utility_K(x,800)) %>% 
  pivot_longer(2:5, values_to = "K") %>% 
  ggplot(aes(x, K, color=name))+
  geom_line()+
  scale_x_continuous(expand = c(0, 0), breaks = seq(0, 200, 20),
                     labels = scales::comma) +
  scale_y_continuous(expand = c(0, 0), breaks = seq(0, 8000, 1000),
                     labels = scales::comma) +
  coord_cartesian(xlim = c(0, 210), ylim = c(0, 8100))+
  theme_classic()+
  theme(axis.text=element_text(size=16),
        axis.title=element_text(size=16, face="bold"),
        legend.position = "none")+
  labs(x = "Trabalho (L)", 
       y = "Capital (K)")

ggplotly(crs)


```

---

# Graficar em 3D

- As isoquantas são, na verdade, um plano.

```{r echo=FALSE, message=FALSE, warning=FALSE, fig.align='center', fig.retina=2}
library(plotly)
library(akima)

xseq <- rep(seq(1,200), time=80)
yseq <- rep(seq(1,8000, by=40), time=1, each=80)

data <- data.frame(xseq, yseq)

data <- data %>% 
  mutate(z=(xseq^0.5)*(yseq^0.5))

s <- interp(x=data$xseq, y=data$yseq, z=data$z)

plot_ly() %>% 
  add_surface(x=s$x, y=s$y, z=s$z,
              contours= list(
                z = list(
                       show=TRUE,
                       usecolormap=TRUE,
                       highlightcolor="#ff0000",
                       project=list(z=TRUE)
              ),
              size=90
              ))
  #add_contour(z=s$z)
```

---

# Rendimentos de escala

--

- Rendimentos crescentes: quando a produção mais do que dobra se dobrarem os insumos

--

- Rendimentos constantes: quando a produção dobra proporcionalmente a dobrarem os insumos

--

- Rendimentos decrescentes: quando a produção cresce menos do que o dobro se dobrarem os insumos

--

- Em funções Cobb-Douglas, é fácil identificar o tipo de rendimentos à escala

--

- Se $\alpha+\beta < 1$ então **Rendimentos Decrescentes**

--

- Se $\alpha+\beta = 1$ então **Rendimentos Constantes**

--

- Se $\alpha+\beta > 1$ então **Rendimentos Crescentes**
---
# Rendimentos de escala constantes

- $\alpha$ = 0.5 e $\beta$ = 0.5

```{r echo = FALSE, fig.height=5, fig.width=8, fig.retina=2, fig.align='center'}

ggplotly(crs)
```


---
# Rendimentos de escala crescentes

- $\alpha$ = 0.6 e $\beta$ = 0.5

```{r echo = FALSE, fig.height=5, fig.width=8, fig.retina=2, fig.align='center'}

utility_Ki <- function(my_L, my_Q) {
 (my_Q^(1/0.6))/my_L^(0.5/0.6)
}


irs <- rs %>% 
  mutate(u100 = utility_Ki(x, 100),
         u200 = utility_Ki(x,200),
         u400 = utility_Ki(x,400),
         u800 = utility_Ki(x,800)) %>% 
  pivot_longer(2:5, values_to = "K") %>% 
  ggplot(aes(x, K, color=name))+
  geom_line()+
  scale_x_continuous(expand = c(0, 0), breaks = seq(0, 200, 20),
                     labels = scales::comma) +
  scale_y_continuous(expand = c(0, 0), breaks = seq(0, 8000, 1000),
                     labels = scales::comma) +
  coord_cartesian(xlim = c(0, 210), ylim = c(0, 8100))+
  theme_classic()+
  theme(axis.text=element_text(size=16),
        axis.title=element_text(size=16, face="bold"),
        legend.position = "none")+
  labs(x = "Trabalho (L)", 
       y = "Capital (K)")

ggplotly(irs)
```

---

# Rendimentos de escala decrescentes

- $\alpha$ = 0.4 e $\beta$ = 0.5

```{r echo = FALSE, fig.height=5, fig.width=8, fig.retina=2, fig.align='center'}

utility_Kd <- function(my_L, my_Q) {
 (my_Q^(1/0.4))/my_L^(0.5/0.4)
}

drs <- rs %>% 
  mutate(u100 = utility_Kd(x, 100),
         u200 = utility_Kd(x,200),
         u400 = utility_Kd(x,400),
         u800 = utility_Kd(x,800)) %>% 
  pivot_longer(2:5, values_to = "K") %>% 
  ggplot(aes(x, K, color=name))+
  geom_line()+
  scale_x_continuous(expand = c(0, 0), breaks = seq(0, 200, 20),
                     labels = scales::comma) +
  scale_y_continuous(expand = c(0, 0), breaks = seq(0, 8000, 1000),
                     labels = scales::comma) +
  coord_cartesian(xlim = c(0, 210), ylim = c(0, 8100))+
  theme_classic()+
  theme(axis.text=element_text(size=16),
        axis.title=element_text(size=16, face="bold"),
        legend.position = "none")+
  labs(x = "Trabalho (L)", 
       y = "Capital (K)")

ggplotly(drs)
```

---

class: center, middle

# Fim do Apêndice

Prof. Mauricio Uriona Maldonado
