---
title: "Demanda Individual e de Mercado"
subtitle: "Apêndice 3 - Aula 04 - Demanda Individual"
author: "Prof. Mauricio Uriona Maldonado"
institute: "EPS 5222"
date: "`r format(Sys.Date(), '%d/%m/%Y')`"
output:
  xaringan::moon_reader:
    self_contained: false
    lib_dir: libs
    css: ["default", "rladies", "rladies-fonts"]
    nature:
      highlightStyle: github
      highlightLines: true
      countIncrementalSlides: false
---


```{r setup, include=FALSE}
options(htmltools.dir.version = FALSE)
```

```{r share-again, echo=FALSE}
xaringanExtra::use_share_again()
```

```{r echo=FALSE}
price_x <- 1

price_y <- 2

total_budget <- 80
```


# Lembrando o caso do Paulo

- O Paulo deve decidir sobre a melhor combinação de alimento e transporte público.

- A informação que ele tem:

--

- O orçamento total é de RS `r total_budget`, denotado como $m$

--

- Uma passagem de ônibus custa $p_x=$ RS `r price_x`. Vamos usar $x$ para denotar a quantidade de passagens consumidas.

--

- Um kg de alimento custa $p_y=$ RS `r price_y` e denotaremos com a letra $y$ a quantidade de kg de alimento consumidas.

--

- A relação entre esses três parâmetros pode ser representada como:

$$m=p_xx+p_yy$$

--

- Por fim, a função de utilidade do Paulo ao consumir alimento e transporte público (passagens de ônibus) é: 

$$U(x,y) = xy$$

---

# A Reta Orçamentária

- Para graficar a R.O. devemos estimar quantas passagens de ônibus e quantas kg. de alimento o Paulo iria consumir se gastasse seu dinheiro em apenas um deles.

--

- Também podemos partir da equação da reta de orçamento: $m=p_xx+p_yy$ e rearranjar em função de y: $$y=\frac{m}{p_y}-\frac{p_x}{p_y}x$$

```{r echo=FALSE}

n_x <- total_budget/price_x

n_y <- total_budget/price_y

slope <- - n_y/n_x


```


--

- Substituindo para nosso caso, a R.O. fica como:

$$y=40-0.5x$$

--

- Isso significa ou `r n_x` kg de alimento ou `r n_y` kg de vestuario ou um mix entre ambos.

---

# Graficando a Maximização da Escolha

```{r, message=FALSE, echo = FALSE, fig.width=6, fig.height=6, fig.retina=2}

library(tidyverse)


budget <- function(x) (slope * x) + (n_y)


```


```{r echo=FALSE}
library(Ryacas0)

# criando variáveis Yacas
x <- Sym("x")
y <- Sym("y")
U <- Sym("U")

utility_u <- function(x, y) x * y
utility_solved <- Solve(utility_u(x,y)==U,y)

```


```{r utility-function, echo = FALSE, message=FALSE, warning=FALSE, fig.width=6, fig.height=6, fig.retina=2}


utility_y <- function(my_x, my_U) {
  solved <- Solve(utility_u(x,y)==U,y)
  solution <- Eval(solved, list(x = my_x, U = my_U))
  # Regex incantation to extract numbers
  as.numeric(str_extract(solution, "-?[0-9]\\d*(\\.\\d+)?"))
}


```


```{r echo=FALSE}
mu_x <- deriv(utility_u(x, y), x)

mu_y <- deriv(utility_u(x, y), y)

mux_muy <- Simplify(mu_x / mu_y)

```


```{r echo=FALSE}

# For unknown reasons, yacas works better with (3 / 1.5) instead of 2, so we
# build the string with price_x and price_y instead of price_x/price_y
tangente <- Solve(paste(Simplify(mu_x / mu_y), "==", price_x, "/", price_y), y)

```


```{r echo=FALSE}
marginal_utility <- function(my_x) {
  mux_muy_price <- Solve(paste(mux_muy, "==", price_x, "/", price_y), y)
  solution <- Eval(mux_muy_price, list(x = my_x))
  as.numeric(str_extract(solution, "-?[0-9]\\d*(\\.\\d+)?"))
}

```


```{r echo = FALSE}
# encontrar a ótima quantidade de x
optimal_x <- uniroot(function(x) budget(x) - marginal_utility(x), c(0, 100))$root

#substituir a ótima quantidade de x em y
optimal_y <- budget(optimal_x)

# Com ambas quantidades ótimas, calcular o valor máximo de Utilidade:
max_utility <- utility_u(optimal_x, optimal_y)


```


```{r echo = FALSE, fig.height=5, fig.width=8, warning=FALSE, fig.align='center', fig.retina=2}

ggplot() + 
  # Budget line
  stat_function(data = tibble(x = 0:80), aes(x = x),
                fun = budget, color = "#e32d91", size = 1.5) +
  annotate(geom = "label", x = 2.5, y = budget(2.5), 
           label = "R.O.", color = "#e32d91") +
  # Best indifference curve
  stat_function(data = tibble(x = 1:100), aes(x = x),
                fun = utility_y, args = list(my_U = max_utility),
                color = "darkblue", size = 1.5) +
  annotate(geom = "label", x = 20, y = utility_y(20, max_utility), 
           label = paste0("U = ", max_utility), color = "darkblue") +
  # Dotted lines to show x and y
  annotate(geom = "segment", x = 0, y = optimal_y, xend = optimal_x, yend = optimal_y,
           linetype = "dashed", color = "grey50", size = 0.5) +
  annotate(geom = "segment", x = optimal_x, y = 0, xend = optimal_x, yend = optimal_y,
           linetype = "dashed", color = "grey50", size = 0.5) +
  # Dot at optimal point
  annotate(geom = "point", x = optimal_x, y = optimal_y, size = 3) +
  labs(x = "passagens de ônibus", 
       y = "kg de alimento") +
  scale_x_continuous(expand = c(0, 0), breaks = seq(0, 100, 10)) +
  scale_y_continuous(expand = c(0, 0), breaks = seq(0, 40, 10)) +
  coord_cartesian(xlim = c(0, 100), ylim = c(0, 50)) +
  theme_classic()+
  theme(axis.text=element_text(size=20),
        axis.title=element_text(size=16, face="bold"))
```

---

# Porém, o preço das passagens pode mudar


```{r echo=FALSE, fig.height=5, fig.width=8, warning=FALSE, fig.align='center', fig.retina=2}

n_x <- total_budget/price_x

n_y <- total_budget/price_y

slope <- - n_y/n_x

#price_x_multiple <- rep(seq(0.1,3,by=0.1), each=160)

budget_change <- function(px,x) {
  (-px/price_y)*x + n_y
}

price_x_multiple <- rep(1:4, times=160)

#data2 <- tibble(x=rep(1:160, times=25),
#                px=price_x_multiple,
#                y=budget_change(px,x))


data <- tibble(x=rep(1:100, times=4),
               px=rep(1:4, each=100),
               y=budget_change(px,x))

retas <- data %>% 
  ggplot(aes(x,y, color=factor(px)))+
  geom_line(size=1.5)+
  labs(x = "passagens de ônibus", 
       y = "kg de alimento") +
  scale_x_continuous(expand = c(0, 0), breaks = seq(0, 100, 10)) +
  scale_y_continuous(expand = c(0, 0), breaks = seq(0, 40, 10)) +
  coord_cartesian(xlim = c(0, 100), ylim = c(0, 50)) +
  theme_classic()+
  theme(axis.text=element_text(size=20),
        axis.title=element_text(size=16, face="bold"),
        legend.position = "none")

retas +
  annotate(geom = "label", x = 40, y = 20, 
           label = "p_x = 1")+
  annotate(geom = "label", x = 26.67, y = 13.34, 
           label = "p_x = 2")+
  annotate(geom = "label", x = 20, y = 10, 
           label = "p_x = 3")+
  annotate(geom = "label", x = 16, y = 6, 
           label = "p_x = 4")
```

- Vamos assumir quatro preços de passagens: 1, 2, 3 e 4

---

# Porém, o preço das passagens pode mudar


```{r echo=FALSE, fig.height=5, fig.width=8, warning=FALSE, fig.align='center', fig.retina=2}

price_x <- 5

tangente <- Solve(paste(Simplify(mu_x / mu_y), "==", price_x, "/", price_y), y)


marginal_utility_multiple <- function(my_x) {
  mux_muy_price <- tangente
  solution <- Eval(mux_muy_price, list(x = my_x))
  as.numeric(str_extract(solution, "-?[0-9]\\d*(\\.\\d+)?"))
}

# encontrar a ótima quantidade de x
optimal_x <- uniroot(function(x) budget(x) - marginal_utility_multiple(x), c(0, 100))$root

#substituir a ótima quantidade de x em y
optimal_y <- budget_change(price_x, optimal_x)

# Com ambas quantidades ótimas, calcular o valor máximo de Utilidade:
max_utility <- utility_u(optimal_x, optimal_y)

optimal_x_01 <- 72.72
optimal_y_01 <- 36.36

optimal_x_05 <- 53.34
optimal_y_05 <- 26.67

optimal_x_1 <- 40
optimal_y_1 <- 20

optimal_x_2 <- 26.67
optimal_y_2 <- 13.34

optimal_x_3 <- 20
optimal_y_3 <- 10

optimal_x_4 <- 16
optimal_y_4 <- 8

optimal_x_5 <- 13.34
optimal_y_5 <- 6.67
```

```{r echo = FALSE, fig.height=5, fig.width=8, warning=FALSE, fig.align='center', fig.retina=2}

retas_otimas <- retas +
  annotate(geom = "point", x = optimal_x_01, y = optimal_y_01, colour = "orange", size = 3) + 
  annotate(geom = "point", x = optimal_x_05, y = optimal_y_05, colour = "orange", size = 3)+ 
  annotate(geom = "point", x = optimal_x_1, y = optimal_y_1, colour = "orange", size = 3)+
   annotate(geom = "point", x = optimal_x_2, y = optimal_y_2, colour = "orange", size = 3)+
   annotate(geom = "point", x = optimal_x_3, y = optimal_y_3, colour = "orange", size = 3)+
  annotate(geom = "point", x = optimal_x_4, y = optimal_y_4, colour = "orange", size = 3)+
  annotate(geom = "point", x = optimal_x_5, y = optimal_y_5, colour = "orange", size = 3)

retas_otimas +
  annotate(geom = "label", x = optimal_x_05, 
           y = optimal_y_05+2, 
           label = "Preço_x = 0.5")+
  annotate(geom = "label", x = optimal_x_01, 
           y = optimal_y_01+2, 
           label = "Preço_x = 0.1")+
  annotate(geom = "label", x = optimal_x_5-2, 
           y = optimal_y_5-2, 
           label = "Preço_x = 5")
```

- Para cada R.O. haverá uma curva de indiferença onde a utilidade do consumidor será maximizada.

---

# Reta Preço-Consumo

```{r, echo=FALSE, fig.height=5, fig.width=8, warning=FALSE, fig.align='center', fig.retina=2}

reta_pc <- data.frame(x=c(optimal_x_01, optimal_x_05, optimal_x_1, 
                          optimal_x_2, optimal_x_3,
                          optimal_x_4,optimal_x_5),
                      y=c(optimal_y_01, optimal_y_05, optimal_y_1,
                          optimal_y_2, optimal_y_3,
                          optimal_y_4,optimal_y_5))

lm_reta_pc <- lm(y~x, data=reta_pc)

func_reta_pc <- function(x){
  0.001185+0.499986*x
}

retas_otimas+
  geom_line(data=reta_pc, aes(x=x, y=y), color="blue", size=1.2)+
  annotate(geom = "label", x = 50, y = 25, 
           label = "Reta Preço-Consumo")


```

- Todos os pontos máximos criam a reta $Preço-Consumo$

---

# E quando a renda muda?

```{r echo=FALSE, fig.height=5, fig.width=8, warning=FALSE, fig.align='center', fig.retina=2}

price_x <- 1

price_y <- 2


budget_change_all <- function(x, budget) {
  ((-price_x/price_y) * x) + budget/price_y
}

renda_consumo <- data.frame(x=c(20,30,40,50),
                            y=c(10,15,20,25),
                            budget=c(40,60,80,100))

data_budget <- tibble(x=rep(1:100, times=4),
                      budget=rep(seq(from=40, to=100, 
                                     by=20), each=100),
                      y=budget_change_all(x,budget))

varios_budget <- data_budget %>% 
  ggplot(aes(x,y, color=factor(budget)))+
  geom_line(size=1.2)+
  labs(x = "passagens de ônibus", 
       y = "kg de alimento") +
  scale_x_continuous(expand = c(0, 0), breaks = seq(0, 100, 10)) +
  scale_y_continuous(expand = c(0, 0), breaks = seq(0, 40, 10)) +
  coord_cartesian(xlim = c(0, 100), ylim = c(0, 50)) +
  theme_classic()+
  theme(axis.text=element_text(size=20),
        axis.title=element_text(size=16, face="bold"),
        legend.position = "none")



varios_budget

```

---

# Quando a renda muda: curva renda-consumo

```{r echo=FALSE, fig.height=5, fig.width=8, warning=FALSE, fig.align='center', fig.retina=2}

varios_budget + 
  geom_point(data=renda_consumo, aes(x=x,y=y),
             size=5)+
  geom_line(data=reta_pc, aes(x=x, y=y), color="blue", size=2)+
  annotate(geom = "label", x = 60, y = 30, 
           label = "Reta Renda-Consumo")

```


- Se a inclinação da curva renda-consumo for positiva, o bem $x$ é um **bem normal**

--

- Se a inclinação for negativa, o bem é **inferior**

---

# Construindo a demanda individual (1 de 2)

Os pontos máximos que foram calculados a aparecem abaixo:

```{r echo = FALSE}
library(knitr)

demanda <- reta_pc %>%
  add_column(p_x = c(0.1,0.5,1,2,3,4,5))

demanda %>% 
  kable()

```


---

# Construindo a demanda individual (2 de 2)

- Podemos agora, criar a curva da demanda individual, ao plotar a quantidade $x$ vs o preço $p_x$


```{r, echo=FALSE, fig.height=5, fig.width=8, warning=FALSE, fig.align='center', fig.retina=2}

demanda %>% 
  ggplot(aes(x,p_x))+
  geom_line(size=1.2)+
  labs(x = "passagens de ônibus", 
       y = "preço da passagem") +
  scale_x_continuous(expand = c(0, 0), breaks = seq(0, 100, 10)) +
  scale_y_continuous(expand = c(0, 0), breaks = seq(0, 6, 1)) +
  coord_cartesian(xlim = c(0, 100), ylim = c(0, 6)) +
  theme_classic()+
  theme(axis.text=element_text(size=20),
        axis.title=element_text(size=16, face="bold"),
        legend.position = "none")


```

---

# Construindo a demanda de mercado (1 de 2)

- A Demanda do mercado será a soma das demandas individuais a cada preço de mercado

--

- Lembrando que cada consumidor terá curvas de demanda individual diferentes 

```{r, echo=FALSE, fig.height=5, fig.width=10, warning=FALSE, fig.align='center', fig.retina=2}

demanda_1 <- demanda %>% 
  mutate(consumidor = "consumidor_1")

demanda_2 <- demanda %>% 
  mutate(x=x*1.33,
         consumidor = "consumidor_2")

demanda_3 <- demanda %>% 
  mutate(x=x*2,
         consumidor = "consumidor_3")

demanda_mercado <- demanda_1 %>% 
  bind_rows(demanda_2, demanda_3)

demanda_mercado %>% 
  ggplot(aes(x,p_x, color=consumidor))+
  geom_line(size=1.5)+
  facet_wrap(vars(consumidor), ncol=3)+
  theme_bw()+
  theme(axis.text=element_text(size=20),
        axis.title=element_text(size=16, face="bold"),
        legend.position = "none")
  

```

---

# Construindo a demanda de mercado (2 de 2)

```{r, echo=FALSE, fig.height=5, fig.width=10, warning=FALSE, message=FALSE, fig.align='center', fig.retina=2}

q_mercado <- rnorm(5, mean=10000, sd=200)

demanda %>% 
  mutate(x_mercado=x*q_mercado) %>% 
  ggplot(aes(x_mercado, p_x))+
  geom_smooth(se=FALSE, size=1.2, color = "orange")+
  labs(x = "passagens de ônibus", 
       y = "preço da passagem") +
  scale_x_continuous(expand = c(0, 0), breaks = seq(0, 800000, 100000)) +
  scale_y_continuous(expand = c(0, 0), breaks = seq(0, 6, 1)) +
  coord_cartesian(xlim = c(0, 800000), ylim = c(0, 6)) +
  #geom_line(size=1.5)+
  theme_classic()+
  theme(axis.text=element_text(size=20),
        axis.title=element_text(size=16, face="bold"),
        legend.position = "none")

```

---
class: center, middle

# Fim do Apêndice 3

Prof. Mauricio Uriona Maldonado
