---
title: "Estimação Empírica da Demanda"
subtitle: "Apêndice - Aula 04 - Demanda"
author: "Prof. Mauricio Uriona Maldonado"
institute: "EPS 5222"
date: "`r format(Sys.Date(), '%d/%m/%Y')`"
output:
  xaringan::moon_reader:
    self_contained: true
    lib_dir: libs
    css: ["default", "rladies", "rladies-fonts"]
    nature:
      highlightStyle: github
      highlightLines: true
      countIncrementalSlides: false
---


```{r setup, include=FALSE}
options(htmltools.dir.version = FALSE)
```


# Estimação empírica da demanda

- A forma mais direta de obter informações a respeito da demanda é por meio de entrevistas, nas quais os consumidores sejam questionados sobre a quantidade de uma mercadoria que estariam dispostos a comprar por um determinado preço.

--

Porém, é possível que os consumidores não disponham de informações suficientes, não tenham interesse em responder, ou desejem induzir o entrevistador a conclusões equivocadas.

--

Este é um problema para a estimação empírica, por isso, uma alternativa é a abordagem estatística


---

# Abordagem Estatística

- Quando aplicada adequadamente, a abordagem estatística à estimativa da demanda permite identificar os efeitos de diversas variáveis sobre as quantidades demandadas de um produto.

--

- A regressão por “mínimos quadrados” é um possível método.

--

- Vamos assumir os dados de demanda de morango a seguir:

---
# Dados do Morango

```{r, echo = FALSE}
library(knitr)
dados <- data.frame(Ano = c(1988, 1989, 1990, 1991, 1992, 1993,
                            1994, 1995, 1996),
                    Quantidade = c(4,7,8,13,16,15,19,20,22),
                    Preco=c(24,20,17,17,10,15,12,9,5),
                    Renda=c(10,10,10,17,17,17,20,20,20))

kable(dados)
```


---

# Graficando os dados

- Vamos graficar os dados de venda de Morango com relação ao Preço.

--

```{r, echo=FALSE, warning= FALSE, message = FALSE, fig.width=8, fig.height=6}

library(tidyverse)
dados %>% 
  ggplot(aes(Quantidade, Preco))+
  geom_point(size=6, color="blue")+
  theme_classic()+
  theme(axis.text=element_text(size=20),
        axis.title=element_text(size=16, face="bold"))
```
---

# Calculando a regressão por mínimos quadrados

- Vamos a calcular duas regressões

--

- A primeira função de Demanda `(modelo 1)` dependerá apenas do Preço, na forma: $Q=a + bP$

--

- A segunda função de Demanda `(modelo 2)` dependerá tanto do Preço quanto da Renda, a forma: $Q=a + bP +cR$


```{r, echo = FALSE, message = FALSE}
library(broom)
model <- lm(Quantidade ~ Preco, data=dados)
model2 <- lm(Quantidade ~ Preco + Renda, data=dados)
results <- tidy(model)
results2 <- tidy(model2)

a <- results$estimate[1]
b <- results$estimate[2]

library(stargazer)


#pander::pander(model, model2, type="html")
```

---
# Resultado das regressões

```{r echo=FALSE, results='asis'}
stargazer(model, model2, type ="html", single.row=T)

```

---

# Resultado das regressões

- O modelo 1: $Q=a + bP$ é portanto: Q = `28,17` - `1,0`P

--

- O modelo está de acordo com a teoria microeconômica, pois o coeficiente `b` é negativo devido a relação entre Preço e Quantidade ser inversa.

--

- O modelo 2: $Q=a + bP +cR$ é portanto: Q=`8,07` - `0,491`P + `0,813`R

--

- O modelo 2 também está de acordo com a teoria microecônomica, pois além do coeficiente `b` ser negativo, o coeficiente `c` é positivo. Isto é, a maior Renda, maior Quantidade será demandada.

---

# Graficando o modelo 1

O modelo 1 então, pode ser graficado a seguir:


```{r echo = FALSE, message = FALSE, warning = FALSE, fig.width=8, fig.height=6}

dados %>% 
  ggplot(aes(Quantidade, Preco))+
  geom_point(size=6, color="blue")+
  geom_smooth(se = FALSE, method = "lm", color = "red")+
  theme_classic()+
  theme(axis.text=element_text(size=20),
        axis.title=element_text(size=16, face="bold"))
```


---

class: center, middle

# Fim do Apêndice

Prof. Mauricio Uriona Maldonado
