---
title: "Maximização da Escolha do Consumidor"
subtitle: "Apêndice 2 - Aula 03 - Comportamento do Consumidor"
author: "Prof. Mauricio Uriona Maldonado"
institute: "EPS 5222"
date: "`r format(Sys.Date(), '%d/%m/%Y')`"
output:
  xaringan::moon_reader:
    self_contained: false
    lib_dir: libs
    css: ["default", "rladies", "rladies-fonts"]
    nature:
      highlightStyle: github
      highlightLines: true
      countIncrementalSlides: false
---


```{r setup, include=FALSE}
options(htmltools.dir.version = FALSE)
```

```{r share-again, echo=FALSE}
xaringanExtra::use_share_again()
```


# Maximização da escolha do consumidor

- Vamos assumir que o Paulo deve decidir sobre a melhor combinação de pizza e iogurte.

- A informação que ele tem:

--

- O orçamento total é de 45 R$

--

- Uma fatia de pizza custa R$ 3. Vamos usar `x` para denotá-la

--

- Um pote de iogurte custa R$ 1,50 e o denotaremos com a letra `y`

--

- A felicidade que o Paulo ganha ao consumir pizza e iogurte pode ser modelada pela função de utilidade: $U(x,y) = x^20,25y$

---

# Passo 1: Graficar a Reta Orçamentária (1/2)

- Para graficar a R.O. devemos estimar quantas pizzas e iogurtes o Paulo iria consumir se gastasse seu dinheiro em apenas um deles

```{r echo=FALSE}

price_x <- 3

price_y <- 1.5

total_budget <- 45



```


--

$$y=-2x+30$$

--

- Isso significa ou 15 pizzas ou 30 iougurtes. Portanto, a R.O. será:

---

# Passo 1: Graficar a Reta Orçamentária (2/2)

```{r, message=FALSE, echo = FALSE, fig.width=10, fig.height=6}
library(tidyverse)


budget <- function(x) (-2 * x) + 30

ggplot() + 
  # Draw the line
  stat_function(data = tibble(x = 0:15), aes(x = x),
                fun = budget, color = "#e32d91", 
                size = 1.5) +
  # Add a label
  annotate(geom = "label", x = 2.5, y = budget(2.5), 
           label = "R.O.", color = "#e32d91") +
  labs(x = "Fatias de pizza", 
       y = "Potes de iogurte") +
  # Make the axes go all the way to zero
  scale_x_continuous(expand = c(0, 0), breaks = seq(0, 15, 5)) +
  scale_y_continuous(expand = c(0, 0), breaks = seq(0, 30, 10)) +
  coord_cartesian(xlim = c(0, 16), ylim = c(0, 32))+
  theme_classic()+
  theme(axis.text=element_text(size=20),
        axis.title=element_text(size=16, face="bold"))
```


---
# Passo 2: Graficar as curvas de indiferença

- Lembrando que a função de utilidade do Paulo era $U(x,y)=x^20,25y$

--

- Podemos rearranjar a expressão em função de `y` para que possamos graficar as curvas de indiferença. Para isto, podemos usar o `R` e o pacote `Ryacas`:

```{r}
library(Ryacas0)

# criando variáveis Yacas
x <- Sym("x")
y <- Sym("y")
U <- Sym("U")

utility_u <- function(x, y) x^2 * (0.25 * y)
utility_solved <- Solve(utility_u(x,y)==U,y)

```

---

# Passo 2: Graficar as curvas de indiferença

- De acordo com o resultado do `R`, a equação em função de `x`e `U` é: $y=U/0.25x$

---

# Passo 2: Graficar as curvas de indiferença

```{r, echo = FALSE, message=FALSE, warning=FALSE, fig.width=10, fig.height=6}


utility_y <- function(my_x, my_U) {
  solved <- Solve(utility_u(x,y)==U,y)
  solution <- Eval(solved, list(x = my_x, U = my_U))
  # Regex incantation to extract numbers
  as.numeric(str_extract(solution, "-?[0-9]\\d*(\\.\\d+)?"))
}


ggplot() + 
  # Budget line
  stat_function(data = tibble(x = 0:15), aes(x = x),
                fun = budget, color = "#e32d91", size = 1.5) +
  annotate(geom = "label", x = 2.5, y = budget(2.5), 
           label = "R.O.", color = "#e32d91") +
  # U = 10
  stat_function(data = tibble(x = 1:15), aes(x = x),
                fun = utility_y, args = list(my_U = 10),
                color = "#ab62c0", size = 1.5) +
  annotate(geom = "label", x = 2.5, y = utility_y(2.5, 10), 
           label = "U = 10", color = "#ab62c0") +
  # U = 100
  stat_function(data = tibble(x = 1:15), aes(x = x),
                fun = utility_y, args = list(my_U = 100),
                color = "#ca5670", size = 1.5) +
  annotate(geom = "label", x = 7, y = utility_y(7, 100), 
           label = "U = 100", color = "#ca5670") +
  # U = 500
  stat_function(data = tibble(x = 1:15), aes(x = x),
                fun = utility_y, args = list(my_U = 500),
                color = "#c57c3c", size = 1.5) +
  annotate(geom = "label", x = 12.5, y = utility_y(12.5, 500), 
           label = "U = 500", color = "#c57c3c") +
  labs(x = "Fatias de pizza", 
       y = "Potes de iogurte") +
  scale_x_continuous(expand = c(0, 0), breaks = seq(0, 15, 5)) +
  scale_y_continuous(expand = c(0, 0), breaks = seq(0, 30, 10)) +
  coord_cartesian(xlim = c(0, 16), ylim = c(0, 32)) +
  theme_classic()+
  theme(axis.text=element_text(size=20),
        axis.title=element_text(size=16, face="bold"))
```

---

# Passo 3: Encontrar o ponto tangencial entre a curva de indiferença e a R.O.

```{r echo=FALSE}

mu_x <- deriv(utility_u(x, y), x)

mu_y <- deriv(utility_u(x, y), y)

mux_muy <- Simplify(mu_x / mu_y)

```

Conforme o visto em sala de aula, a TMS será:

$$\frac{\partial u /\partial x}{\partial u /\partial y} = \frac{0.5y}{0.25x}=TMS$$

Esta equação indica a pendente da Curva de Indiferença para qualquer valor de $x$ e $y$, mas conforme as expressões matemáticas apresentadas em aula, a TMS também é igual a:

$$TMS=\frac{Preço_x}{Preço_y}=\frac{3}{1,5}$$
Igualando ambas expressões, e rearranjando-as em função de $y$:

```{r echo=FALSE}

# For unknown reasons, yacas works better with (3 / 1.5) instead of 2, so we
# build the string with price_x and price_y instead of price_x/price_y
tangente <- Solve(paste(Simplify(mu_x / mu_y), "==", price_x, "/", price_y), y)

```

$$y=-\frac{-0.75x}{0.75}$$

---
# Passo 3: Encontrar o ponto tangencial entre a curva de indiferença e a R.O.

```{r echo=FALSE}
marginal_utility <- function(my_x) {
  mux_muy_price <- Solve(paste(mux_muy, "==", price_x, "/", price_y), y)
  solution <- Eval(mux_muy_price, list(x = my_x))
  as.numeric(str_extract(solution, "-?[0-9]\\d*(\\.\\d+)?"))
}

```

Com base nestas informações, podemos encontrar as quantidades ótimas de $x$ e $y$ onde ambas as curvas (RO) e Indiferença se encontram. Vamos fazer isso usando o $R$:

```{r}
# encontrar a ótima quantidade de x
optimal_x <- uniroot(function(x) budget(x) - marginal_utility(x), c(0, 100))$root
optimal_x
#substituir a ótima quantidade de x em y
optimal_y <- budget(optimal_x)
optimal_y
# Com ambas quantidades ótimas, calcular o valor máximo de Utilidade:
max_utility <- utility_u(optimal_x, optimal_y)

max_utility
```

---
# Passo 3: Encontrar o ponto tangencial entre a curva de indiferença e a R.O.

- Ou seja, o valor ótimo de consumo é 250 unidades de utilidade e as quantidades de $x=10$ e $y=10$ unidades respectivamente. Será neste ponto que ambas as curvas encontrar-se-ão:

```{r echo = FALSE, fig.height=5, fig.width=8, warning=FALSE, fig.align='center'}
ggplot() + 
  # Budget line
  stat_function(data = tibble(x = 0:15), aes(x = x),
                fun = budget, color = "#e32d91", size = 1.5) +
  annotate(geom = "label", x = 2.5, y = budget(2.5), 
           label = "R.O.", color = "#e32d91") +
  # Best indifference curve
  stat_function(data = tibble(x = 1:15), aes(x = x),
                fun = utility_y, args = list(my_U = max_utility),
                color = "darkblue", size = 1.5) +
  annotate(geom = "label", x = 7, y = utility_y(7, max_utility), 
           label = paste0("U = ", max_utility), color = "darkblue") +
  # Dotted lines to show x and y
  annotate(geom = "segment", x = 0, y = optimal_y, xend = optimal_x, yend = optimal_y,
           linetype = "dashed", color = "grey50", size = 0.5) +
  annotate(geom = "segment", x = optimal_x, y = 0, xend = optimal_x, yend = optimal_y,
           linetype = "dashed", color = "grey50", size = 0.5) +
  # Dot at optimal point
  annotate(geom = "point", x = optimal_x, y = optimal_y, size = 3) +
  labs(x = "Fatias de pizza", 
       y = "Potes de iogurte") +
  scale_x_continuous(expand = c(0, 0), breaks = seq(0, 15, 5)) +
  scale_y_continuous(expand = c(0, 0), breaks = seq(0, 30, 10)) +
  coord_cartesian(xlim = c(0, 16), ylim = c(0, 32)) +
  theme_classic()+
  theme(axis.text=element_text(size=20),
        axis.title=element_text(size=16, face="bold"))
```


---

class: center, middle

# Fim do Apêndice 2

Prof. Mauricio Uriona Maldonado
