---
title: "Untitled"
output: html_document
date: "2023-03-15"
---

```{r setup, include=FALSE}
knitr::opts_chunk$set(echo = TRUE)
```

## Resolvendo o problema de maximização de escolha


```{r}

indif <- function(x,y){
  (x^0.5)+(y^0.5)+((x^0.5)*(y^0.5))
}

budget <- function(x,y){
  (3*x)+(5*y)
}

fg <- function(x) {   ## exemplo de maximização de escolha
    x1 <- x[1]
    x2 <- x[2]
   -(x1^0.5)-(x2^0.5)-((x1^05)*(x2^0.5))
}
grr <- function(x) { ## Gradient of 'fr'
    x1 <- x[1]
    x2 <- x[2]
    c(x2, x1)
}


ui = matrix(c(-3,-5),
            nrow = 1,
            byrow = T)
ci = c(-1200)
theta = c(0.1, 1)

all(ui %*% theta - ci > 0) # TRUE

constrOptim(
  theta = theta,
  f = fg,
  grad = NULL,
  ui = ui,
  ci = ci)

#pracma::fmincon(theta,
#                f=fg,
#                A=-ui,
#                b=-ci)
```

## Resolvendo o efeito renda e substituicao

```{r}
modelo <- constrOptim(
  theta = theta,
  f = fg,
  grad = NULL,
  ui = ui,
  ci = ci)

px_ori <- modelo$par[1]
py_ori <- modelo$par[2]
util <- -modelo$value

 #novo preço

ui = matrix(c(-12,-25),
            nrow = 1,
            byrow = T)


modelo2 <- constrOptim(
  theta = theta,
  f = fg,
  grad = NULL,
  ui = ui,
  ci = ci)

px_tot <- modelo2$par[1]
py_tot <- modelo2$par[2]

Efeito_total <- px_tot - px_ori
```



# Exemplo simplificado i=1 e j=2 sem custo de transporte

```{r}

D1 <- function(w) 30 - 0.07*w

D2 <- function(w) 40 - 0.12*w

S1 <- function(w) 10 + 0.22*w


fg <- function(x) {   ## exemplo de maximização de escolha
    x11 <- x[1]
    x12 <- x[2]
    
  integrate(S1, lower =0, upper = (x11+x12))$value - integrate(D1, lower = 0, upper = x11)$value - integrate(D2, lower = 0, upper = x12)$value }
    
optim(par = c(1,1), fg)

x11_otimo <- optim(par = c(1,1), fg)$par[1]

x12_otimo <- optim(par = c(1,1), fg)$par[2]
```


```{r}

q1 <- x11_otimo + x12_otimo

p_d1 <- D1(x11_otimo)
p_d2 <- D2(x12_otimo)
p_s1 <- S1(q1)

```

# Exemplo simplificado i=1 e j=2 com custo de transporte constante

```{r}

c11 <- function(w) 3 + 0*w
c12 <- function(w) 3.5 + 0*w

fg <- function(x) {   ## exemplo de maximização de escolha
    x11 <- x[1]
    x12 <- x[2]
    
  integrate(S1, lower =0, upper = (x11+x12))$value - integrate(D1, lower = 0, upper = x11)$value - integrate(D2, lower = 0, upper = x12)$value + integrate(c11, lower = 0, upper = x11)$value + integrate(c12, lower = 0, upper=x12)$value }
    
optim(par = c(1,1), fg)

x11_otimo <- optim(par = c(1,1), fg)$par[1]

x12_otimo <- optim(par = c(1,1), fg)$par[2]

```

```{r}

q1 <- x11_otimo + x12_otimo

p_d1 <- D1(x11_otimo)
p_d2 <- D2(x12_otimo)
p_s1 <- S1(q1)

```


# Exemplo simplificado i=1 e j=2 com custo de transporte constante e com restrições

```{r}

c11 <- function(w) 3 + 0*w
c12 <- function(w) 3.5 + 0*w

fg <- function(x) {   ## exemplo de maximização de escolha
    x11 <- x[1]
    x12 <- x[2]
    
  integrate(S1, lower =0, upper = (x11+x12))$value - integrate(D1, lower = 0, upper = x11)$value - integrate(D2, lower = 0, upper = x12)$value + integrate(c11, lower = 0, upper = x11)$value + integrate(c12, lower = 0, upper=x12)$value }

ui = matrix(c(1, 0, 0, 1),
            nrow = 2,
            byrow = T)
ci = c(0.00,0.0)
theta = c(1, 1)

all(ui %*% theta - ci > 0) # TRUE

constrOptim(
  theta = theta,
  f = fg,
  grad = NULL,
  ui = ui,
  ci = ci)
```

```{r}
x11_otimo <- constrOptim(
  theta = theta,
  f = fg,
  grad = NULL,
  ui = ui,
  ci = ci)$par[1]

x12_otimo <- constrOptim(
  theta = theta,
  f = fg,
  grad = NULL,
  ui = ui,
  ci = ci)$par[2]


```

```{r}
q1 <- x11_otimo + x12_otimo

p_d1 <- D1(x11_otimo)
p_d2 <- D2(x12_otimo)
p_s1 <- S1(q1)
```


# Exemplo completo i=2 e j=3 com custo de transporte constante e com restrições

```{r}

D1 <- function(w) 30 - 0.07*w

D2 <- function(w) 40 - 0.12*w

D3 <- function(w) 35 - 0.05*w

S1 <- function(w) 10 + 0.22*w

S2 <- function(w) 12 + 0.15*w

c11 <- function(w) 3 + 0*w

c12 <- function(w) 3.5 + 0*w

c13 <- function(w) 5.4 + 0*w

c21 <- function(w) 6.4 + 0*w

c22 <- function(w) 3.2 + 0*w

c23 <- function(w) 2.9 + 0*w

fg <- function(x) {   ## exemplo de maximização de escolha
    x11 <- x[1]
    x12 <- x[2]
    x13 <- x[3]
    x21 <- x[4]
    x22 <- x[5]
    x23 <- x[6]
    
  integrate(S1, lower =0, upper = (x11+x12+x13))$value + integrate(S2, lower =0, upper = (x21+x22+x23))$value  - integrate(D1, lower = 0, upper = x11+x21)$value - integrate(D2, lower = 0, upper = x12+x22)$value - integrate(D3, lower = 0, upper = x13+x23)$value + integrate(c11, lower = 0, upper = x11)$value + integrate(c12, lower = 0, upper=x12)$value + integrate(c13, lower = 0, upper=x13)$value + integrate(c21, lower = 0, upper=x21)$value + integrate(c22, lower = 0, upper=x22)$value + integrate(c23, lower = 0, upper=x23)$value }

ui = matrix(c(1, 0, 0, 0, 0, 0, 
              0, 1, 0, 0, 0, 0, 
              0, 0, 1, 0, 0, 0, 
              0, 0, 0, 1, 0, 0, 
              0, 0, 0, 0, 1, 0,
              0, 0, 0, 0, 0, 1),
            nrow = 6,
            byrow = T)
ci = c(0,
       0,
       0,
       0,
       0,
       0)
theta = c(10, 10, 10, 10, 10, 10)

all(ui %*% theta - ci > 0) # TRUE

constrOptim(
  theta = theta,
  f = fg,
  grad = NULL,
  ui = ui,
  ci = ci)

res <- constrOptim(
  theta = theta,
  f = fg,
  grad = NULL,
  ui = ui,
  ci = ci)
```

```{r}
x11_otimo <- res$par[1]

x12_otimo <- res$par[2]

x13_otimo <- res$par[3]

x21_otimo <- res$par[4]

x22_otimo <- res$par[5]

x23_otimo <- res$par[6]


```


```{r}

q1 <- x11_otimo + x12_otimo + x13_otimo
q2 <- x21_otimo + x22_otimo + x23_otimo
d1 <- x11_otimo + x21_otimo
d2 <- x12_otimo + x22_otimo
d3 <- x13_otimo + x23_otimo

p_d1 <- D1(d1)
p_d2 <- D2(d2)
p_d3 <- D2(d3)
p_s1 <- S1(q1)
p_s2 <- S1(q2)
```


## Inequações Variacionais

### Exemplo para mercado em concorrência perfeita

```{r}
library(glue)
library(tidyverse)

vip_func <- function(x11,x12,x13,x21,x22,x23, alpha){
	
d1 <- x11 + x21
d2 <- x12 + x22
d3 <- x13 + x23
q1 <- x11 + x12 + x13
q2 <- x21 + x22 + x23
	
X <- c(x11, x12, x13,
	  x21, x22, x23)

	
Fx <- c(f11(d1,q1), 
        f12(d2,q1), 
        f13(d3,q1), 
        f21(d1,q2), 
        f22(d2,q2), 
        f23(d3,q2))
	
vip <- data.frame(X=X, Fx=Fx)

vip <- vip %>%
	 mutate(
		 Y=X-(alpha*Fx),
         PY = ifelse(Y<=0, 0, Y),
         Erro = (X-PY)^2)

X_vip <- vip$PY
erro <- sum(vip$Erro)
rmse <- sqrt(erro/length(X_vip))	
	return(c(X_vip, rmse))
	
}

```

inicializamos com um valor do vetor de soluções X

```{r}

X <- c(10,10,10,
	  10,10,10)

```

Com esse vetor rodamos a primeira iteração

```{r}
X_vip <- vip_func(as.numeric(X[1]), as.numeric(X[2]),as.numeric(X[3]),
				 as.numeric(X[4]),as.numeric(X[5]),as.numeric(X[6]), 0.5)

X_vip
```

agora rodamos um loop até que a raiz do erro quadrático médio (rmse) seja <= 0.0001. Estamos usando um alfa = 0.5

```{r}
while(as.numeric(X_vip[7]) > 0.00001) {
	X_vip <- vip_func(as.numeric(X_vip[1]), as.numeric(X_vip[2]),as.numeric(X_vip[3]),
				 as.numeric(X_vip[4]),as.numeric(X_vip[5]),as.numeric(X_vip[6]), 0.5)
}

X_vip
```

### Exemplo para mercado em monopólio



### Exemplo para mercado em oligopólio
