---
title: "Excedentes do Produtor e Consumidor"
subtitle: "Apêndice"
author: "Prof. Mauricio Uriona Maldonado"
institute: "EPS 5222"
date: "`r format(Sys.Date(), '%d/%m/%Y')`"
output:
  xaringan::moon_reader:
    self_contained: false
    lib_dir: libs
    css: ["default", "rladies", "rladies-fonts"]
    nature:
      highlightStyle: github
      highlightLines: true
      countIncrementalSlides: false
---


```{r setupe, include=FALSE}
options(htmltools.dir.version = FALSE,
        echo = FALSE)
knitr::opts_chunk$set(echo=F,
                      message=F,
                      warning=F,
                      fig.retina = 2,
                      fig.align = "center")
```

```{r shareagain, echo=FALSE}
library("tidyverse")
library("mosaic")
library("ggrepel")
library("fontawesome")

xaringanExtra::use_tile_view()
xaringanExtra::use_tachyons()
xaringanExtra::use_freezeframe()
xaringanExtra::use_share_again()
```

class: center, middle

# Excedentes do Consumidor e do Produtor

---

# Equilíbrio de Mercado

.pull-left[

- A Oferta e Demanda definem o preço de equilíbrio para todas as unidades compradas e vendidas


]

.pull-right[

```{r, echo = FALSE, message=FALSE, warning=FALSE,fig.retina=2}
demand_1=function(x){10-x}
supply_1=function(x){x}

changes <- ggplot(data.frame(x=c(0,10)), aes(x=x))+
  stat_function(fun=demand_1, geom="line", size=2, color = "blue")+
    geom_label(aes(x=9,y=demand_1(9)), color = "blue", label="Demanda 1", size = 5)+
  stat_function(fun=supply_1, geom="line", size=2, color = "red")+
    geom_label(aes(x=9,y=supply_1(9)), color = "red", label="Oferta 1", size = 5)+
  geom_segment(x=0, xend=5, y=5, yend=5, size=1, linetype="dotted")+
  geom_segment(x=5, xend=5, y=0, yend=5, size=1, linetype="dotted")+
    scale_x_continuous(breaks=seq(0,10,1),
                     limits=c(0,10),
                     expand=expand_scale(mult=c(0,0.1)))+
  scale_y_continuous(breaks=seq(0,10,1),
                     limits=c(0,10),
                     expand=expand_scale(mult=c(0,0.1)),
                     labels = function(x){paste("$", x, sep="")})+
  labs(x = "Quantidade (q)",
       y = "Preço (p)")+
  theme_classic()

changes
```

]

---

# Excedente do Consumidor (1 de 5)

.pull-left[

- A curva de demanda mede quanto você estaria **disposto a pagar** por diferentes quantidades

- Em geral, você acaba pagando menos (o preço de equilíbrio $p^*)$ do que estaria **disposto a pagar - $WTP$**


- A diferença entre a **disposição a pagar - $WTP$** e o preço é o.hi[excedente do consumidor]

$$EC=WTP-p^*$$

]

.pull-right[

```{r, echo = FALSE, message=FALSE, warning=FALSE,fig.retina=2}

cs_1<-tribble(
  ~x, ~y,
  0, 10,
  0, 5,
  5, 5
)

cs<-ggplot(data.frame(x=c(0,10)), aes(x=x))+
  stat_function(fun=demand_1, geom="line", size=2, color = "blue")+
    geom_label(aes(x=9,y=demand_1(9)), color = "blue", label="Demanda = Max WTP", size = 5)+
  geom_segment(x=0, xend=5, y=5, yend=5, size=1, linetype="dotted")+
  geom_segment(x=5, xend=5, y=0, yend=5, size=1, linetype="dotted")+
    scale_x_continuous(breaks=seq(0,10,1),
                     limits=c(0,10),
                     expand=expand_scale(mult=c(0,0.1)))+
  scale_y_continuous(breaks=seq(0,10,1),
                     limits=c(0,10),
                     expand=expand_scale(mult=c(0,0.1)),
                     labels = function(x){paste("$", x, sep="")})+
  labs(x = "Quantidade (q)",
       y = "Preço (p)")+
  theme_classic()

cs+geom_polygon(data=cs_1, aes(x=x,y=y), fill="blue", alpha=0.5)


```

]

---

# Excedente do Consumidor (2 de 5)

.pull-left[

$$\begin{align*}
CS&=\frac{1}{2}bh\\
CS&=\frac{1}{2}(5-0)(\$10-\$5)\\
CS&=\$12.50\\
\end{align*}$$

]

.pull-right[

```{r, echo = FALSE, message=FALSE, warning=FALSE, fig.retina=3}
cs+geom_polygon(data=cs_1, aes(x=x,y=y), fill="blue", alpha=0.5)
```

]

---

# Excedente do Consumidor (3 de 5)

.pull-left[

- Um incremento no preço de mercado *reduz* o excedente do consumidor

$$\begin{align*}
EC'&=\frac{1}{2}bh\\
EC'&=\frac{1}{2}(3-0)(\$10-\$7)\\
EC'&=\$4.50\\
\end{align*}$$

]

.pull-right[

```{r, echo = FALSE, message=FALSE, warning=FALSE, fig.retina=2}
cs_2<-tribble(
  ~x, ~y,
  0, 10,
  0, 7,
  3, 7
)

cs+geom_polygon(data=cs_2, aes(x=x,y=y), fill="blue", alpha=0.5)+
  geom_segment(x=0, xend=3, y=7, yend=7, size=1, linetype="dotted")+
  geom_segment(x=3, xend=3, y=0, yend=7, size=1, linetype="dotted")
```

]

---

# Excedente do Consumidor (4 de 5)

.pull-left[

- Uma redução no preço de mercado *reduz* o excedente do consumidor

$$\begin{align*}
EC'&=\frac{1}{2}bh\\
EC'&=\frac{1}{2}(7-0)(\$10-\$3)\\
EC'&=\$24.50\\
\end{align*}$$

]

.pull-right[

```{r, echo = FALSE, message=FALSE, warning=FALSE, fig.retina=2}
cs_3<-tribble(
  ~x, ~y,
  0, 10,
  0, 3,
  7, 3
)

cs+geom_polygon(data=cs_3, aes(x=x,y=y), fill="blue", alpha=0.5)+
  geom_segment(x=0, xend=7, y=3, yend=3, size=1, linetype="dotted")+
  geom_segment(x=7, xend=7, y=0, yend=3, size=1, linetype="dotted")
```

]

---

# Excedente do Consumidor (5 de 5)

.pull-left[
.smallest[
- Uma curva de demanda relativamente .hi-purple[inelastica] produz *mais* excedente do consumidor

$$\begin{align*}
EC&=\frac{1}{2}(5-0)(\$10-\$5)\\
EC&=\$12.50\\
\end{align*}$$

]
]
.pull-right[

```{r, echo = FALSE, message=FALSE, warning=FALSE, fig.retina=2}
cs+geom_polygon(data=cs_1, aes(x=x,y=y), fill="blue", alpha=0.5)
```

]

---

# Excedente do Consumidor (5 de 5)

.pull-left[
.smallest[
- Uma curva de demanda relativamente .hi-purple[inelastica] produz *mais* excedente do consumidor

$$\begin{align*}
EC&=\frac{1}{2}(5-0)(\$10-\$5)\\
EC&=\$12.50\\
\end{align*}$$

- Uma curva de demanda relativamente .hi-purple[elastica] produz *menos* excedente do consumidor

$$\begin{align*}
EC&=\frac{1}{2}(5-0)(\$7-\$5)\\
EC&=\$5.00\\
\end{align*}$$
]
]

.pull-right[

```{r, echo = FALSE, message=FALSE, warning=FALSE, fig.retina=2}
demand_el=function(x){7-0.4*x}
cs_el<-tribble(
  ~x, ~y,
  0, 7,
  0, 5,
  5, 5
)

cs+geom_polygon(data=cs_el, aes(x=x,y=y), fill="blue", alpha=0.5)+
    stat_function(fun=demand_el, geom="line", size=2, color = "darkblue")+
    geom_label(aes(x=9,y=demand_el(9)), color = "darkblue", label="Demanda Elástica", size = 5)

```

]

---

# Excedente do Produtor (1 de 5)

.pull-left[

- A curva de oferta mede quanto o produtor estaria **disposto a aceitar - WTA** de pagamento por diferentes quantidades

- Em geral, o produtor irá receber *mais* (o preço de equilíbrio $p^*)$ do mínimo que estaria **disposto a aceitar - WTA**



- A diferença é o .hi[excedente do produtor]

$$EP=p^*-WTA$$

]

.pull-right[

```{r, echo = FALSE, message=FALSE, warning=FALSE, fig.retina=2}

ps_1<-tribble(
  ~x, ~y,
  0, 0,
  0, 5,
  5, 5
)

ps<-ggplot(data.frame(x=c(0,10)), aes(x=x))+
  stat_function(fun=supply_1, geom="line", size=2, color = "red")+
    geom_label(aes(x=9,y=supply_1(9)), color = "red", label="Oferta = Min WTA", size = 5)+
  geom_segment(x=0, xend=5, y=5, yend=5, size=1, linetype="dotted")+
  geom_segment(x=5, xend=5, y=0, yend=5, size=1, linetype="dotted")+
    scale_x_continuous(breaks=seq(0,10,1),
                     limits=c(0,10),
                     expand=expand_scale(mult=c(0,0.1)))+
  scale_y_continuous(breaks=seq(0,10,1),
                     limits=c(0,10),
                     expand=expand_scale(mult=c(0,0.1)),
                     labels = function(x){paste("$", x, sep="")})+
  labs(x = "Quantidade (q)",
       y = "Preço (p)")+
  theme_classic()

ps+geom_polygon(data=ps_1, aes(x=x,y=y), fill="red", alpha=0.5)
```

]

---

# Excedente do Produtor (2 de 5)

.pull-left[

$$\begin{align*}
EP&=\frac{1}{2}bh\\
EP&=\frac{1}{2}(5-0)(\$5-\$0)\\
EP&=\$12.50\\
\end{align*}$$

]

.pull-right[

```{r, fig.retina=2}
ps+geom_polygon(data=ps_1, aes(x=x,y=y), fill="red", alpha=0.5)
```

]

---

# Excedente do Produtor (3 de 5)

.pull-left[

- Un incremento no preço de mercado *incrementa* também o excedente do produtor

$$\begin{align*}
EP'&=\frac{1}{2}bh\\
EP'&=\frac{1}{2}(7-0)(\$7-\$0)\\
EP'&=\$24.50\\
\end{align*}$$

]

.pull-right[

```{r, fig.retina=2}
ps_2<-tribble(
  ~x, ~y,
  0, 0,
  0, 7,
  7, 7
)

ps+geom_polygon(data=ps_2, aes(x=x,y=y), fill="red", alpha=0.5)+
  geom_segment(x=0, xend=7, y=7, yend=7, size=1, linetype="dotted")+
  geom_segment(x=7, xend=7, y=0, yend=7, size=1, linetype="dotted")
```

]

---

# Excedente do Produtor (4 de 5)

.pull-left[

- Uma redução no preço de mercado *reduz* o excedente do produtor

$$\begin{align*}
EP'&=\frac{1}{2}bh\\
EP'&=\frac{1}{2}(3-0)(\$3-\$0)\\
EP'&=\$4.50\\
\end{align*}$$

]

.pull-right[

```{r, fig.retina=2}
ps_3<-tribble(
  ~x, ~y,
  0, 0,
  0, 3,
  3, 3
)

ps+geom_polygon(data=ps_3, aes(x=x,y=y), fill="red", alpha=0.5)+
  geom_segment(x=0, xend=3, y=3, yend=3, size=1, linetype="dotted")+
  geom_segment(x=3, xend=3, y=0, yend=3, size=1, linetype="dotted")
```

]

---

# Excedente do Produtor (5 de 5)

.pull-left[
.smallest[
- Uma curva de oferta relativamente .hi-purple[inelastica] produz *mais* excedente do produtor

$$\begin{align*}
EP&=\frac{1}{2}(5-0)(\$5-\$0)\\
EP&=\$12.50\\
\end{align*}$$

]
]
.pull-right[

```{r, fig.retina=2}
ps+geom_polygon(data=ps_1, aes(x=x,y=y), fill="red", alpha=0.5)
```

]

---

# Excedente do Produtor (5 de 5)

.pull-left[

.smallest[
- Uma curva de oferta relativamente .hi-purple[inelastica] produz *mais* excedente do produtor

$$\begin{align*}
EP&=\frac{1}{2}(5-0)(\$5-\$0)\\
EP&=\$12.50\\
\end{align*}$$

- Uma curva de oferta relativamente .hi-purple[elastica] produz *menos* excedente do produtor

$$\begin{align*}
EP&=\frac{1}{2}(5-0)(\$5-\$3)\\
EP&=\$5.00\\
\end{align*}$$

]
]
.pull-right[

```{r, fig.retina=2}
supply_el=function(x){3+0.4*x}
ps_el<-tribble(
  ~x, ~y,
  0, 5,
  0, 3,
  5, 5
)

ps+geom_polygon(data=ps_el, aes(x=x,y=y), fill="red", alpha=0.5)+
    stat_function(fun=supply_el, geom="line", size=2, color = "darkred")+
    geom_label(aes(x=9,y=supply_el(9)), color = "darkred", label="Oferta Elástica", size = 5)

```

]

---
class: middle, center, inverse

# Excedente do Mercado

---
# Excedente do Mercado

.pull-left[

- O excedente do mercado é um indicador importante de bem-estar para os economistas

- Em outras palavras, refere-se ao bem-estar da Sociedade como um todo

- Quanto maior for o EM, melhor está a Sociedade $$EM=EC+EP$$

- $$EM = 12,5 + 12,5 = 25$$

]

.pull-right[

```{r, echo = FALSE, message=FALSE, warning=FALSE, fig.retina=2}

ps_1<-tribble(
  ~x, ~y,
  0, 0,
  0, 5,
  5, 5
)

em <- ggplot(data.frame(x=c(0,10)), aes(x=x))+
  stat_function(fun=supply_1, geom="line", size=2, color = "red")+
    geom_label(aes(x=9,y=supply_1(9)), color = "red", label="Oferta = Min WTA", size = 5)+
  stat_function(fun=demand_1, geom="line", size=2, color = "blue")+
    geom_label(aes(x=9,y=demand_1(9)), color = "blue", label="Demanda = Max WTP", size = 5)+
  geom_segment(x=0, xend=5, y=5, yend=5, size=1, linetype="dotted")+
  geom_segment(x=5, xend=5, y=0, yend=5, size=1, linetype="dotted")+
    scale_x_continuous(breaks=seq(0,10,1),
                     limits=c(0,10),
                     expand=expand_scale(mult=c(0,0.1)))+
  scale_y_continuous(breaks=seq(0,10,1),
                     limits=c(0,10),
                     expand=expand_scale(mult=c(0,0.1)),
                     labels = function(x){paste("$", x, sep="")})+
  labs(x = "Quantidade (q)",
       y = "Preço (p)")+
  theme_classic()

em +
  geom_polygon(data=ps_1, aes(x=x,y=y), fill="red", alpha=0.5)+
  geom_polygon(data=cs_1, aes(x=x,y=y), fill="blue", alpha=0.5)

```

]

---
class: center, middle

# Fim do Apêndice


