---
title: "Maximização da Escolha do Consumidor"
subtitle: "Apêndice 2 - Aula 03 - Comportamento do Consumidor"
author: "Prof. Mauricio Uriona Maldonado"
institute: "EPS 5222"
date: "`r format(Sys.Date(), '%d/%m/%Y')`"
output:
  xaringan::moon_reader:
    self_contained: false
    lib_dir: libs
    css: ["default", "rladies", "rladies-fonts"]
    nature:
      highlightStyle: github
      highlightLines: true
      countIncrementalSlides: false
---


```{r setup, include=FALSE}
options(htmltools.dir.version = FALSE)
```

```{r share-again, echo=FALSE}
xaringanExtra::use_share_again()
```

```{r echo=FALSE}
price_x <- 1

price_y <- 2

total_budget <- 80
```


# Maximização da escolha do consumidor

- Vamos assumir que o Paulo deve decidir sobre a melhor combinação de alimento e transporte público.

- A informação que ele tem:

--

- O orçamento total é de `r total_budget` R$

--

- Uma passagem de ônibus custa RS `r price_x`. Vamos usar $x$ para denotá-la

--

- Um kg de alimento custa RS `r price_y` e o denotaremos com a letra $y$

--

- Vamos a assumir que a felicidade que o Paulo ganha ao consumir alimento e transporte público (passagens de ônibus) pode ser modelada pela função de utilidade: 

$$U(x,y) = xy$$

---

# Passo 1: Graficar a Reta Orçamentária (1/2)

- Para graficar a R.O. devemos estimar quantas passagens de ônibus e quantas kg. de alimento o Paulo iria consumir se gastasse seu dinheiro em apenas um deles

```{r echo=FALSE}

n_x <- total_budget/price_x

n_y <- total_budget/price_y

slope <- - n_y/n_x
```


--

$$y=40-0.5x$$

--

- Isso significa ou `r n_x` kg de alimento ou `r n_y` kg de vestuario. Portanto, a R.O. será:

---

# Passo 1: Graficar a Reta Orçamentária (2/2)

```{r, message=FALSE, echo = FALSE, fig.width=6, fig.height=6, fig.retina=2}

library(tidyverse)


budget <- function(x) (-0.5 * x) + 40

ggplot() + 
  # Draw the line
  stat_function(data = tibble(x = 0:80), aes(x = x),
                fun = budget, color = "#e32d91", 
                size = 1.5) +
  # Add a label
  annotate(geom = "label", x = 15, y = budget(15), 
           label = "R.O.", color = "#e32d91") +
  labs(x = "passagens de ônibus", 
       y = "kg de alimento") +
  # Make the axes go all the way to zero
  scale_x_continuous(expand = c(0, 0), breaks = seq(0, 100, 10)) +
  scale_y_continuous(expand = c(0, 0), breaks = seq(0, 60, 10)) +
  coord_cartesian(xlim = c(0, 100), ylim = c(0, 60))+
  theme_classic()+
  theme(axis.text=element_text(size=20),
        axis.title=element_text(size=16, face="bold"))
```


---
# Passo 2: Graficar as curvas de indiferença

- Lembrando que a função de utilidade do Paulo era $U(x,y)=xy$

--

- Podemos rearranjar a expressão em função de `y` para que possamos graficar as curvas de indiferença. Para isto, podemos usar o `R` e o pacote `Ryacas`:

```{r}
library(Ryacas0)

# criando variáveis Yacas
x <- Sym("x")
y <- Sym("y")
U <- Sym("U")

utility_u <- function(x, y) x * y
utility_solved <- Solve(utility_u(x,y)==U,y)

```

---

# Passo 2: Graficar as curvas de indiferença

- De acordo com o resultado do `R`, a equação em função de $x$ e $U$ é: $y=U/x$ 

---

# Passo 2: Graficar as curvas de indiferença

```{r, echo = FALSE, message=FALSE, warning=FALSE, fig.width=6, fig.height=6, fig.retina=2}


utility_y <- function(my_x, my_U) {
  solved <- Solve(utility_u(x,y)==U,y)
  solution <- Eval(solved, list(x = my_x, U = my_U))
  # Regex incantation to extract numbers
  as.numeric(str_extract(solution, "-?[0-9]\\d*(\\.\\d+)?"))
}


ggplot() + 
  # Budget line
#  stat_function(data = tibble(x = 0:80), aes(x = x),
#                fun = budget, color = "#e32d91", size = 1.5) +
#  annotate(geom = "label", x = 2.5, y = budget(2.5), 
#           label = "R.O.", color = "#e32d91") +
  # U = 10
 stat_function(data = tibble(x = 1:100), aes(x = x),
                fun = utility_y, args = list(my_U = 500),
                color = "#ab62c0", size = 1.5) +
  annotate(geom = "label", x = 30, y = utility_y(40, 500), 
           label = "U = 500", color = "#ab62c0") +
  # U = 1000
  stat_function(data = tibble(x = 1:100), aes(x = x),
                fun = utility_y, args = list(my_U = 1000),
                color = "#ca5670", size = 1.5) +
  annotate(geom = "label", x = 40, y = utility_y(40, 1000), 
           label = "U = 1000", color = "#ca5670") +
  # U = 1500
  stat_function(data = tibble(x = 1:100), aes(x = x),
                fun = utility_y, args = list(my_U = 1500),
                color = "#c57c3c", size = 1.5) +
  annotate(geom = "label", x = 50, y = utility_y(50, 1500), 
           label = "U = 1500", color = "#c57c3c") +
  labs(x = "passagens de ônibus", 
       y = "kg de alimento") +
  scale_x_continuous(expand = c(0, 0), breaks = seq(0, 100, 10)) +
  scale_y_continuous(expand = c(0, 0), breaks = seq(0, 60, 10)) +
  coord_cartesian(xlim = c(0, 100), ylim = c(0, 60)) +
  theme_classic()+
  theme(axis.text=element_text(size=20),
        axis.title=element_text(size=16, face="bold"))
```

---

# Passo 2: Graficar em 3D

As curvas de indiferença são, na verdade, um plano.

```{r echo=FALSE, message=FALSE, warning=FALSE, fig.align='center'}
library(plotly)
library(akima)

xseq <- rep(seq(1,80), time=80)
yseq <- rep(seq(1,80), time=1, each=80)

data <- data.frame(xseq, yseq)

data <- data %>% 
  mutate(z=xseq*yseq)

s <- interp(x=data$xseq, y=data$yseq, z=data$z)

plot_ly() %>% 
  add_surface(x=s$x, y=s$y, z=s$z,
              contours= list(
                z = list(
                       show=TRUE,
                       usecolormap=TRUE,
                       highlightcolor="#ff0000",
                       project=list(z=TRUE)
              ),
              size=90
              ))
  #add_contour(z=s$z)
```


---

# Passo 3: Encontrar o ponto tangencial entre a curva de indiferença e a R.O. (1 de 3)

```{r echo=FALSE}
mu_x <- deriv(utility_u(x, y), x)

mu_y <- deriv(utility_u(x, y), y)

mux_muy <- Simplify(mu_x / mu_y)

```

Conforme o visto em sala de aula, a TMS será:

$$TMS=\frac{\partial U /\partial x}{\partial U /\partial y} = \frac{y}{x}$$

Esta equação indica a pendente da Curva de Indiferença para qualquer valor de $x$ e $y$, mas conforme as expressões matemáticas apresentadas em aula, a TMS também é igual a:

$$TMS=\frac{Preço_x}{Preço_y}=\frac{1}{2}$$
Igualando ambas expressões, e rearranjando-as em função de $y$:

```{r echo=FALSE}

# For unknown reasons, yacas works better with (3 / 1.5) instead of 2, so we
# build the string with price_x and price_y instead of price_x/price_y
tangente <- Solve(paste(Simplify(mu_x / mu_y), "==", price_x, "/", price_y), y)

```

$$y=-\frac{x}{2}$$

---
# Passo 3: Encontrar o ponto tangencial entre a curva de indiferença e a R.O. (2 de 3)

```{r echo=FALSE}
marginal_utility <- function(my_x) {
  mux_muy_price <- Solve(paste(mux_muy, "==", price_x, "/", price_y), y)
  solution <- Eval(mux_muy_price, list(x = my_x))
  as.numeric(str_extract(solution, "-?[0-9]\\d*(\\.\\d+)?"))
}

```

Com base nestas informações, podemos encontrar as quantidades ótimas de $x$ e $y$ onde ambas as curvas (RO) e Indiferença se encontram. Vamos fazer isso usando o $R$:

```{r}
# encontrar a ótima quantidade de x
optimal_x <- uniroot(function(x) budget(x) - marginal_utility(x), c(0, 100))$root
optimal_x
#substituir a ótima quantidade de x em y
optimal_y <- budget(optimal_x)
optimal_y
# Com ambas quantidades ótimas, calcular o valor máximo de Utilidade:
max_utility <- utility_u(optimal_x, optimal_y)

max_utility
```

---
# Passo 3: Encontrar o ponto tangencial entre a curva de indiferença e a R.O. (3 de 3)

- Ou seja, o valor ótimo de consumo é `r max_utility` unidades de utilidade e as quantidades de $x$ = `r optimal_x` e $y=$ `r optimal_y` unidades respectivamente. Será neste ponto que ambas as curvas encontrar-se-ão:

```{r echo = FALSE, fig.height=5, fig.width=8, warning=FALSE, fig.align='center', fig.retina=2}

ggplot() + 
  # Budget line
  stat_function(data = tibble(x = 0:80), aes(x = x),
                fun = budget, color = "#e32d91", size = 1.5) +
  annotate(geom = "label", x = 2.5, y = budget(2.5), 
           label = "R.O.", color = "#e32d91") +
  # Best indifference curve
  stat_function(data = tibble(x = 1:100), aes(x = x),
                fun = utility_y, args = list(my_U = max_utility),
                color = "darkblue", size = 1.5) +
  annotate(geom = "label", x = 20, y = utility_y(20, max_utility), 
           label = paste0("U = ", max_utility), color = "darkblue") +
  # Dotted lines to show x and y
  annotate(geom = "segment", x = 0, y = optimal_y, xend = optimal_x, yend = optimal_y,
           linetype = "dashed", color = "grey50", size = 0.5) +
  annotate(geom = "segment", x = optimal_x, y = 0, xend = optimal_x, yend = optimal_y,
           linetype = "dashed", color = "grey50", size = 0.5) +
  # Dot at optimal point
  annotate(geom = "point", x = optimal_x, y = optimal_y, size = 3) +
  labs(x = "passagens de ônibus", 
       y = "kg de alimento") +
  scale_x_continuous(expand = c(0, 0), breaks = seq(0, 100, 10)) +
  scale_y_continuous(expand = c(0, 0), breaks = seq(0, 40, 10)) +
  coord_cartesian(xlim = c(0, 100), ylim = c(0, 50)) +
  theme_classic()+
  theme(axis.text=element_text(size=20),
        axis.title=element_text(size=16, face="bold"))
```


---

class: center, middle

# Fim do Apêndice 2

Prof. Mauricio Uriona Maldonado
