---
title: "Competição Monopolística"
subtitle: "Apêndice - Aula 13"
author: "Prof. Mauricio Uriona Maldonado"
institute: "EPS 5222"
date: "`r format(Sys.Date(), '%d/%m/%Y')`"
output:
  xaringan::moon_reader:
    self_contained: true
    lib_dir: libs
    css: ["default", "rladies", "rladies-fonts"]
    nature:
      highlightStyle: github
      highlightLines: true
      countIncrementalSlides: false
---


```{r setup, include=FALSE}
options(htmltools.dir.version = FALSE,
        echo = FALSE, message = FALSE, warning = FALSE)
```


# Função de Demanda e Função de Receita

- Vamos construir algumas funções de custo e receita. Vamos assumir que a função de demanda seja $Q = 40 - P$, isto significa que rearranjando os termos, a função de demanda seria igual a $P = 40 - Q$

- A Receita Total será portanto $R = 40Q - Q^2$ pois a  $\frac{d}{dQ} 40Q - Q^2 = 40 - Q$ e a Função de Custo Total será $C = 50 + Q^2$

- E Lucro será igual a $L = R - C$

```{r echo = FALSE, warning=FALSE, message = FALSE}
library(tidyverse)
library(Deriv)
library(directlabels)
library(cowplot) # for arranging plots
library(DT)
library(wesanderson)

demanda <- function(q) 40 - q
receita <- function(q) (40*q) - q^2
custo <- function(q) 50 + q^2
lucro <- function(q) (40*q) - q^2 - 50 - q^2

```

```{r echo = FALSE}

colorize <- function(x, color) {
  if (knitr::is_latex_output()) {
    sprintf("\\textcolor{%s}{%s}", color, x)
  } else if (knitr::is_html_output()) {
    sprintf("<span style='color: %s;'>%s</span>", color,
      x)
  } else x
}
```


---

# 
A Função de Demanda é a mesma que no Monopólio, pois cada empresa consegue definir seu próprio preço:

```{r demanda, echo = FALSE, warning=FALSE, message = FALSE, fig.width=8, fig.height=4, dpi = 300}

dados <- data.frame(q=seq(from=0, to=20, by=0.1))

dados <- dados %>% 
  mutate(D = demanda(q)) 

dados %>% 
  ggplot(aes(q, D))+
  geom_line(size=1.2, color="#e32d91")+
  theme_bw()+
  labs(y="Preço (R$)", x="Quantidade (milhares de unidades)")+
  scale_y_continuous(limits = c(0,50))

```

---


# RMg e CMg e CMe

Agora vamos calcular a RMg e CMg:

- Como RMg é $\frac{d}{dQ}R$ então, $RMg = 40 - 2Q$

- Da mesma forma, CMg é $\frac{d}{dQ}C$ então, $CMg = 2Q$

- CMe será igual a $\frac{C}{Q}$  ou seja $CMe = \frac{50}{Q} + Q$

---

# RMg e CMg e CMe

```{r , echo = FALSE, warning=FALSE, message = FALSE}
RMg <- Deriv(receita, "q")

CMg <- Deriv(custo, "q")

CMe <- function(q) 50/q + q

RMe <- function(q) receita(q)/q

dados <- dados %>% 
  mutate(CMg = CMg(q),
         RMg = RMg(q),
         CMe = round(CMe(q),1)) 

datatable(dados, options = list(
  initComplete = JS(
    "function(settings, json) {",
    "$(this.api().table().header()).css({'font-size': '15px', 'background-color': '#d32e91', 'color': '#fff'});",
    "}"))) %>%  formatStyle(columns = colnames(.$x$data), `font-size` = '12px')
```

---

# 

Agora vamos graficar:

```{r dpi = 300, fig.width=8, fig.height=4, echo = FALSE, warning=FALSE, message = FALSE}

plot <- dados %>% 
  pivot_longer(-q, names_to = "Variaveis", values_to="Valor") %>% 
  ggplot(aes(q,Valor, color=Variaveis))+
  geom_line(size=1.2)+
  scale_color_manual(values = wes_palette("Cavalcanti1"))+
  geom_dl(aes(label = Variaveis), method = "smart.grid")+
  labs(x="Quantidade (milhares de unidades)", y="R$")+
  theme_bw()+
    theme(legend.position = "none")+
  scale_y_continuous(limits = c(0, 50))

plot
```

```{r , echo = FALSE, warning=FALSE, message = FALSE}

optimal_q <- uniroot(function(x) CMg(x) - RMg(x), 
                     c(6,15))
```

--

- Agora podemos calcular o ponto onde o lucro é maximizado, ou seja, a quantidade ótima é `r colorize(optimal_q$root, color="#e32d91")` e o preço ótimo será: `r colorize(demanda(optimal_q$root), color="#e32d91")`

---
# 

Quantidade ótima e preço ótimo:

```{r dpi = 300, fig.width=8, fig.height=4, echo = FALSE, warning=FALSE, message = FALSE}

plot <- dados %>% 
  pivot_longer(-q, names_to = "Variaveis", values_to="Valor") %>% 
  ggplot(aes(q,Valor, color=Variaveis))+
  geom_line(size=1.2)+
  geom_segment(aes(x=10, y=0, xend = 10, yend = 30), linetype = "dashed", color = "#e32d91")+
  geom_segment(aes(x=0, y=30, xend = 10, yend = 30), linetype = "dashed", color = "#e32d91")+
  scale_color_manual(values = wes_palette("Cavalcanti1"))+
  geom_dl(aes(label = Variaveis), method = "smart.grid")+
  labs(x="Quantidade (milhares de unidades)", y="R$")+
  theme_bw()+
    theme(legend.position = "none")+
  scale_y_continuous(limits = c(0, 50))

plot
```

---
# 

Desta forma, o lucro será igual à área em cinza.

```{r dpi = 300, fig.width=8, fig.height=4, echo = FALSE, warning=FALSE, message = FALSE}

plot+
  geom_rect(aes(xmin=0, xmax=optimal_q$root, 
                ymin=15, 
                ymax=demanda(optimal_q$root)),
            fill = "gray", color = "gray",
            alpha=0.02)
```

- Só que na competição monopolística existem outros concorrentes que entrarão neste mercado, pois os lucros somam R$ 150 mil

---
# 

A Curva da demanda se descolacará para a esquerda, até tocar o CMe:

```{r echo = FALSE, warning=FALSE, message = FALSE}
demanda <- function(q) 20 - q

dados <- dados %>% 
  mutate(D = demanda(q)) 

RMg <- function(q) 20 - 2 *q

CMg <- Deriv(custo, "q")

CMe <- function(q) 50/q + q

RMe <- function(q) receita(q)/q

dados <- dados %>% 
  mutate(CMg = CMg(q),
         RMg = RMg(q),
         CMe = round(CMe(q),1)) 
```



```{r dpi = 300, fig.width=8, fig.height=4, echo = FALSE, warning=FALSE, message = FALSE}



plot <- dados %>% 
  pivot_longer(-q, names_to = "Variaveis", values_to="Valor") %>% 
  ggplot(aes(q,Valor, color=Variaveis))+
  geom_line(size=1.2)+
  geom_point(aes(x=5,y=15),colour="black", size=5)+
  geom_point(aes(x=5,y=15),colour="lightgray", size=2)+
  geom_segment(aes(x=5, y=0, xend = 5, yend = 15), linetype = "dashed", color="#e32d91")+
  geom_segment(aes(x=0, y=15, xend = 5, yend = 15), linetype = "dashed", color="#e32d91")+
  scale_color_manual(values = wes_palette("Cavalcanti1"))+
  geom_dl(aes(label = Variaveis), method = "smart.grid")+
  labs(x="Quantidade (milhares de unidades)", y="R$")+
  theme_bw()+
    theme(legend.position = "none")+
  scale_y_continuous(limits = c(0, 50))

plot
```

- Neste ponto, será definido o novo Lucro no Longo Prazo igual a zero

---
# 
Em outras palavras, a demanda vai se deslocar nesta proporção:

```{r dpi = 300, fig.width=8, fig.height=4, echo = FALSE, warning=FALSE, message = FALSE}
demanda <- function(q) 40 - q

demanda2 <- function(q) 20 - q

dados <- dados %>% 
  mutate(D = demanda(q),
         D_2 = demanda2(q)) %>% 
  select(-3:-5)

dados %>% 
  pivot_longer(-q) %>% 
  ggplot(aes(q, value, color=name, labels=name))+
  geom_line(size=1.2)+
  scale_color_manual(values = wes_palette("Cavalcanti1"))+
  geom_dl(aes(label = name), method = "smart.grid")+
  labs(x="Quantidade (milhares de unidades)", y="R$")+
  theme_bw()+
    theme(legend.position = "none")+
  scale_y_continuous(limits = c(0, 50))
```


---

class: center, middle

# Fim do Apêndice

Prof. Mauricio Uriona Maldonado
