---
title: "Curvas de Custo"
subtitle: "Apêndice - Curto e Longo Prazos"
author: "Prof. Mauricio Uriona Maldonado"
institute: "EPS 5222"
date: "`r format(Sys.Date(), '%d/%m/%Y')`"
output:
  xaringan::moon_reader:
    self_contained: false
    lib_dir: libs
    css: ["default", "rladies", "rladies-fonts"]
    nature:
      highlightStyle: github
      highlightLines: true
      countIncrementalSlides: false
---


```{r setupe, include=FALSE}
options(htmltools.dir.version = FALSE,
        echo = FALSE)
```

```{r shareagain, echo=FALSE}
xaringanExtra::use_share_again()
```

class: center, middle

# Custos no Curto Prazo

---

# Função de Produção no curto prazo

- Vamos lembrar a forma de uma função de produção quando apenas um insumo é variável.

--

- Os dados da tabela podem ser representados como uma função de produção: $$Q_{(L)}=-0.5L^3+6L^2-L$$

```{r echo = FALSE, message=FALSE, warning=FALSE}
library(Deriv)
library(tidyverse)
library(DT)
library(glue)
library(knitr)

#funcao_prod <- function(h){
  
#  (154/(1+exp(-0.8*(h-5))))+1
#}

funcao_prod <- function(x){
  -0.5*x^3+6*x^2-x
  }


L <- seq(from= 0.1, to=10, by=0.1)
Q <- funcao_prod(L)
producao <- data.frame(L,Q=round(Q,2))

#datatable(producao, options = list(
#  initComplete = JS(
#    "function(settings, json) {",
#    "$(this.api().table().header()).css({'font-size': '15px', 'background-color': '#c2d1f0', 'color': '#fff'});",
#    "}"))) %>%  formatStyle(columns = colnames(.$x$data), `font-size` = '12px')

```



---
# Gráfico da curva de produção

- Os dados da tabela podem ser representados como uma função de produção: $$Q_{(L)}=-0.5L^3+6L^2-L$$

--


```{r, echo =FALSE, fig.height=5, fig.width=8, fig.retina=2}


funcao_prod2 <- function(K,L){
  (K^0.5)*(L^0.5)
}

PMg <- Deriv(funcao_prod, "x")


producao <- producao %>% 
  mutate(
         PMg = PMg(L),
         PMe = (Q/L))

PMe_empirical <- splinefun(x=producao$L,
                             y=producao$PMe)

producao %>% 
  ggplot(aes(L,Q))+
  geom_line(color="#e32d91", size=2)+
  geom_label(aes(x=9.5,y=funcao_prod(9.5)), color = "#e32d91", label="Produto Total", size = 5)+
  labs(x = "Horas Trabalhadas x1000 (L)", 
       y = "Unidades Produzidas x1000 (Q)") +
  scale_x_continuous(expand = c(0, 0), breaks = seq(0, 10, 1)) +
  scale_y_continuous(expand = c(0, 0), breaks = seq(0, 130, 20)) +
  coord_cartesian(xlim = c(0, 11), ylim = c(0, 135)) +
  theme_classic()+
  theme(axis.text=element_text(size=14),
        axis.title=element_text(size=16, face="bold"))
```


---
# Lembrando: PMg e PMe

- O PMg é: $$\frac{\partial Q_{(L)}}{\partial L}$$
--

- No nosso caso: $$\frac{\partial Q_{(L)}}{\partial L}=-1.5L^2+12L-1$$

--

- Já, o PMe é: $$\frac{Q_{(L)}}{L}$$

--

- No nosso caso: $$\frac{Q_{(L)}}{L}=-0.5L^2+6L-1$$

---

# Custos e sua relação com a Produção no curto prazo

--

- Os custos são calculados a partir das quantidades produzidas exceto o Custo Fixo $(CF)$

--

- Custo Variável: $$CV=wQ_{(L)}$$

--

- Onde: $w$ é o custo da mão de obra ($ por hora por exemplo)

--

- Custo Total: $$CT=CV+CF$$

--

- Ou seja, $$CT_{(Q)}=wQ_{(L)}+CF$$

---

# Custos e sua relação com a Produção no curto prazo

--


- Assumindo que $w=50$ unidade monetária por hora trabalhada e $Q_{(L)}=-0.5L^3+6L^2-L$


```{r echo = FALSE, fig.height=5, fig.width=8, fig.retina=2, fig.align='center'}
library(DT)

w = 50

producao <- producao %>% 
  mutate(PMe = round(PMe, 2),
         PMg = round(PMg, 2),
         CMg = w/PMg,
         CVMe = w/PMe,
         CV = w*L,
         CF = 100,
         CT = CV+CF,
         CTMe = CT/Q,
         CFMe = CF/Q)


producao %>%
  select(2,7,8,9) %>% 
  head(80) %>% 
  pivot_longer(-Q) %>% 
  ggplot(aes(Q, value, color=name))+
  geom_line(size = 2)+
  geom_label(aes(x=100,y=funcao_prod(9.5)), color = "black", 
             label="Custo Fixo", size = 5)+
  geom_label(aes(x=100,y=300), color = "black", 
             label="Custo Variável", size = 5)+
  geom_label(aes(x=100,y=400), color = "black", 
             label="Custo TOTAL", size = 5)+
  labs(x = "Unidades Produzidas x1000 (Q)", 
       y = "Custo (x1000$)") +
  scale_x_continuous(expand = c(0, 0), breaks = seq(0, 120, 20)) +
  scale_y_continuous(expand = c(0, 0), breaks = seq(0, 500, 100)) +
  coord_cartesian(xlim = c(0, 125), ylim = c(0, 510)) +
  theme_classic()+
  theme(axis.text=element_text(size=14),
        axis.title=element_text(size=16, face="bold"),
        legend.position = "none")

```


---

# CMg, CFMe, CVMe e CMe (1 de 3)

--

- As curvas de custo são recíprocas *monetizadas* das curvas de produto

--

- Custo Marginal é: $$CMg_{(Q)}=\frac{\partial CV_{(Q)}}{\partial Q}=w\frac{\partial L}{\partial Q}=w\frac{1}{PMg}$$

--

- Custo Variável Médio é: $$CVMe_{(Q)}=\frac{CV}{Q}=w\frac{L}{Q}=w\frac{1}{PMe}$$

--

- Custo Fixo Médio é: $$CFMe_{(Q)}=\frac{CF}{Q}$$

--

- Custo (Total) Médio é: $$CMe_{(Q)}=\frac{CT}{Q}=\frac{CV}{Q}+\frac{CF}{Q}$$


---

# CMg, CFMe, CVMe e CMe (2 de 3)

--

- Lembrando que o custo de mão de obra é $w=50$ $/hora

--

```{r echo = FALSE, fig.height=5, fig.width=8, fig.retina=2, fig.align='center'}

colors <- c("PMg" = "#e32d91", "PMe"="darkblue", "CVMe"="purple","CFMe"="orange")

outputperunit <- producao %>% 
  head(80) %>% 
  filter(L < 8) %>% 
  ggplot(aes(x=Q))+
  geom_line(aes(y= CMg, color="PMg"), size=2)+
  geom_line(aes(y=CTMe, color="PMe"), size=2)+
  geom_line(aes(y=CVMe, color="CVMe"), size=2)+
  geom_line(aes(y=CFMe, color="CFMe"), size=2)

outputperunit+
  geom_label(aes(x=118,y=15), color = "#e32d91", label="CMg", size = 5)+
  geom_label(aes(x=60,y=5), color = "darkblue", label="CMe", size = 5)+
  geom_label(aes(x=60,y=3.5), color = "purple", label="CVMe", size = 5)+
  geom_label(aes(x=118,y=0.8), color = "orange", label="CFMe", size = 5)+
  scale_color_manual(values=colors)+
  labs(x = "Unidades Produzidas x1000 (Q)", 
       y = "Custo ($ por unidade)") +
  scale_x_continuous(expand = c(0, 0), breaks = seq(0, 120, 20)) +
  scale_y_continuous(expand = c(0, 0), breaks = seq(0, 20, 5)) +
  coord_cartesian(xlim = c(0, 125), ylim = c(0, 21)) +
  theme_classic()+
  theme(axis.text=element_text(size=14),
        axis.title=element_text(size=16, face="bold"),
        legend.position = "none")
```


---

# CMg, CFMe, CVMe e CMe (3 de 3)

- Vamos fazer um 'zoom' para ver melhor a área onde as curvas de CMg, CVMe e CMe se cruzam

--
```{r echo = FALSE, fig.height=5, fig.width=8, fig.retina=2, fig.align='center'}


CMe_empirical <- splinefun(x=producao$L,
                             y=producao$CTMe)

CVMe_empirical <- splinefun(x=producao$L,
                             y=producao$CVMe)

CMg <- function(x){
  50/PMg(x)
}

optimal_CMg <- uniroot(function(x) CMg(x) - CMe_empirical(x), c(6,7))

Q_otimo <- funcao_prod(optimal_CMg$root)

optimal_CMg_CVMe <- uniroot(function(x) CMg(x) - CVMe_empirical(x), c(5,7))

Q_otimo_CMg_CMe <- funcao_prod(optimal_CMg_CVMe$root)


outputperunit+
  geom_label(aes(x=118,y=9), color = "#e32d91", label="CMg", size = 5)+
  geom_label(aes(x=118,y=4), color = "darkblue", label="CMe", size = 5)+
  geom_label(aes(x=118,y=3), color = "purple", label="CVMe", size = 5)+
  geom_label(aes(x=118,y=0.8), color = "orange", label="CFMe", size = 5)+
  annotate(geom = "point", x = Q_otimo_CMg_CMe, 
           y = CVMe_empirical(optimal_CMg$root), size = 8)+
  annotate(geom = "point", x = Q_otimo, 
           y = CMe_empirical(optimal_CMg$root), size = 8)+
  annotate(geom = "text", x = Q_otimo_CMg_CMe, 
           y = CVMe_empirical(optimal_CMg$root)-0.5, 
           label = "(102,3)", size = 5)+
  annotate(geom = "text", x = Q_otimo, 
           y = CMe_empirical(optimal_CMg$root)+0.5, 
           label = "(110,3.8)", size = 5)+
  scale_color_manual(values=colors)+
  labs(x = "Unidades Produzidas x1000 (Q)", 
       y = "Custo ($ por unidade)") +
  scale_x_continuous(expand = c(0, 0), breaks = seq(80, 120, 5)) +
  scale_y_continuous(expand = c(0, 0), breaks = seq(0, 10, 1)) +
  coord_cartesian(xlim = c(80, 121), ylim = c(0, 11)) +
  theme_classic()+
  theme(axis.text=element_text(size=14),
        axis.title=element_text(size=16, face="bold"),
        legend.position = "none")
  

```

---

class: center, middle, inverse

# Custos no Longo Prazo

---


# Função de Produção no Longo Prazo

--

- Lembremos que, no longo prazo, a função de produção $Q$ depende do Trabalho $L$ e do Capital $K$

--

- Uma função de produção comumente usada é a *Cobb-Douglas* que tem a forma:
$$Q_{(K,L)}=AK^\alpha L^\beta$$
--

- Onde: $A$ é uma constante e geralmente $\alpha+\beta=1$

--

- Vamos assumir que $\alpha=0.5$ e que $\beta=0.5$
---

# Isoquantas

```{r, echo = FALSE, message=FALSE, warning=FALSE, fig.width=8, fig.height=5, fig.retina=2, fig.align='center'}

library(Ryacas0)
library(plotly)

x <- Sym("x")
y <- Sym("y")
U <- Sym("U")

utility_u <- function(x, y) (x) * (y)
utility_solved <- Solve(utility_u(x,y)==U,y)

#função cobb-douglas

utility_K <- function(my_L, my_Q) {
 (my_Q^(2))/my_L
}

#função xy
#utility_K <- function(my_L, my_Q) {
#  my_Q/my_L
#}

#cobb_douglas <- data.frame(Q = rep(2, times=11),
#                           L = c(0:100))

#cobb_douglas <- cobb_douglas %>% 
#  mutate(K=utility_K(L,Q))

prodplt <- ggplot()+
  # U = 100
 stat_function(data = tibble(x = seq(from= 0.1, to=500, by=0.1)), 
                aes(x = x),
                fun = utility_K, args = list(my_Q = 100),
                color = "#c57c3c", size = 1.5) +
  annotate(geom = "label", x = 50, y = utility_K(50, 100), 
           label = "Q = 100", color = "#c57c3c", size = 6) +
   # U = 200
 stat_function(data = tibble(x = seq(from= 0.1, to=500, by=0.1)), 
                aes(x = x),
                fun = utility_K, args = list(my_Q = 200),
                color = "#ab62c0", size = 1.5) +
  annotate(geom = "label", x = 50, y = utility_K(50, 200), 
           label = "Q = 200", color = "#ab62c0", size = 6) +
  # U = 400
  stat_function(data = tibble(x = seq(from= 0.1, to=500, by=0.1)), 
                aes(x = x),
                fun = utility_K, args = list(my_Q = 400),
                color = "#ca5670", size = 1.5) +
  annotate(geom = "label", x = 50, y = utility_K(50, 400), 
           label = "Q = 400", color = "#ca5670", size = 6) +
  # U = 800
  stat_function(data = tibble(x = seq(from= 0.1, to=500, by=0.1)), 
                aes(x = x),
                fun = utility_K, args = list(my_Q = 800),
                color = "#c57c3c", size = 1.5) +
  annotate(geom = "label", x = 150, y = utility_K(150, 800), 
           label = "Q = 800", color = "#c57c3c", size = 6) +
  labs(x = "Trabalho (L)", 
       y = "Capital (K)") +
  scale_x_continuous(expand = c(0, 0), breaks = seq(0, 200, 20),
                     labels = scales::comma) +
  scale_y_continuous(expand = c(0, 0), breaks = seq(0, 8000, 1000),
                     labels = scales::comma) +
  coord_cartesian(xlim = c(0, 210), ylim = c(0, 8100))+
  theme_classic()+
  theme(axis.text=element_text(size=16),
        axis.title=element_text(size=16, face="bold"))

prodplt
```


---

# Linha de Isocusto

--

- Além das isoquantas, a empresa deve decidir com relação ao custo da mão de obra ($w$) e ao custo do capital ($r$)

--

- Em outras palavras, a empresa se defronta com uma reta orçamentária, parecida àquela do consumidor. A forma é: $$C=wL+rK$$

--

- Deixando em função de L: $$K=\frac{C}{r}-\frac{w}{r}L$$


---

# Minimizando o custo de produção (1 de 4)

--

- Vamos assumir que o custo do capital é $r$= 1 $/hora 

--

- e que o custo de mão de obra é $w$= 50 $/hora

--

- O orçamento original para a produção é $C$= 4.000 \$ (vai definir a linha de isocusto): $$K=4000-50L$$

---

# Minimizando o custo de produção (2 de 4)

```{r echo = FALSE, message=FALSE, warning=FALSE, fig.width=8, fig.height=5, fig.retina=2, fig.align='center'}

price_w <- 50

price_r <- 1

isocost <- 4000

isocost_line <- function(x) (-price_w/price_r) * x + (isocost/price_r)

ggplot() + 
  # Draw the line
  stat_function(data = tibble(x = seq(from= 0.1, to=100, by=0.1)), aes(x = x),
                fun = isocost_line, color = "#e32d91", 
                size = 1.5) +
  # Add a label
  annotate(geom = "label", x = 100, y = isocost_line(100), 
           label = "Linha de Isocusto", color = "#e32d91") +
  annotate(geom="text",
           x = 400,
           y = 700,
           label = glue("Eq. Isocusto: K = {(isocost/price_r)}-{(price_w/price_r)}L"),
           color = "darkblue")+
  labs(x = "Horas Trabalhadas (L)", 
       y = "Horas de Capital (K)") +
  # Make the axes go all the way to zero
  scale_x_continuous(expand = c(0, 0), breaks = seq(0, 200, 20),
                     labels = scales::comma) +
  scale_y_continuous(expand = c(0, 0), breaks = seq(0, 8000, 1000),
                     labels = scales::comma) +
  coord_cartesian(xlim = c(0, 210), ylim = c(0, 8100))+
  theme_classic()+
  theme(axis.text=element_text(size=14),
        axis.title=element_text(size=14, face="bold"))

```

---
# Minimizando o custo de produção (3 de 4)

```{r isoqisoc, echo = FALSE, message=FALSE, warning=FALSE, fig.width=8, fig.height=5, fig.retina=2, fig.align='center'}

ggplot() + 
  # Draw the line
  stat_function(data = tibble(x = seq(from= 0.1, to=100, by=0.1)), aes(x = x),
                fun = isocost_line, color = "#e32d91", 
                size = 1.5) +
  # Add a label
  annotate(geom = "label", x = 100, y = isocost_line(100), 
           label = "Linha de Isocusto", color = "#e32d91") +
  annotate(geom="text",
           x = 400,
           y = 700,
           label = glue("Eq. Isocusto: K = {(isocost/price_r)}-{(price_w/price_r)}L"),
           color = "darkblue")+
   # U = 100
 stat_function(data = tibble(x = seq(from= 0.1, to=500, by=0.1)), 
                aes(x = x),
                fun = utility_K, args = list(my_Q = 100),
                color = "#c57c3c", size = 1.5) +
  annotate(geom = "label", x = 20, y = utility_K(20, 100), 
           label = "Q = 100", color = "#c57c3c", size = 6) +
   # U = 200
 stat_function(data = tibble(x = seq(from= 0.1, to=500, by=0.1)), 
                aes(x = x),
                fun = utility_K, args = list(my_Q = 200),
                color = "#ab62c0", size = 1.5) +
  annotate(geom = "label", x = 40, y = utility_K(40, 200), 
           label = "Q = 200", color = "#ab62c0", size = 6) +
  # U = 400
  stat_function(data = tibble(x = seq(from= 0.1, to=500, by=0.1)), 
                aes(x = x),
                fun = utility_K, args = list(my_Q = 400),
                color = "#ca5670", size = 1.5) +
  annotate(geom = "label", x = 80, y = utility_K(80, 400), 
           label = "Q = 400", color = "#ca5670", size = 6) +
   # U = 800
  stat_function(data = tibble(x = seq(from= 0.1, to=500, by=0.1)), 
                aes(x = x),
                fun = utility_K, args = list(my_Q = 800),
                color = "#c57c3c", size = 1.5) +
  annotate(geom = "label", x = 160, y = utility_K(160, 800), 
           label = "Q = 800", color = "#c57c3c", size = 6) +
  labs(x = "Horas Trabalhadas (L)", 
       y = "Horas de Capital (K)") +
  # Make the axes go all the way to zero
  scale_x_continuous(expand = c(0, 0), breaks = seq(0, 200, 20),
                     labels = scales::comma) +
  scale_y_continuous(expand = c(0, 0), breaks = seq(0, 8000, 1000),
                     labels = scales::comma) +
  coord_cartesian(xlim = c(0, 210), ylim = c(0, 8100))+
  theme_classic()+
  theme(axis.text=element_text(size=14),
        axis.title=element_text(size=14, face="bold"))

```


---

# Minimizando o custo de produção (4 de 4)

```{r echo = FALSE, message=FALSE, warning=FALSE, fig.width=8, fig.height=5, fig.retina=2, fig.align='center'}

library(Ryacas0)

# criando variáveis Yacas
x <- Sym("x")
y <- Sym("y")
U <- Sym("U")

funcao_prod2 <- function(x, y) (x^0.5) * (y^0.5)

utility_solved <- function(my_x, my_U) {
  (my_U^2)/my_x
}


q <- 282.84

data_ci <- tibble(x=seq(from= 0.1, to=500, by=0.1),
                 Q=q,
                 Isoquanta=utility_solved(x,Q),
                 Isocusto=isocost_line(x))





data_ci %>% 
  pivot_longer(-x:-Q) %>% 
  ggplot(aes(x,value, color=name)) +
  geom_line(size=1.5)+
  annotate(geom = "text", 
           x = 160, 
           y = 7000, 
           label = glue("Q={q}"), 
           color = "darkblue",
           size = 6)+
  annotate(geom="text",
           x = 160,
           y = 6500,
           label = glue("Função de Produção: Q = L^0.5 * K^0.5"),
           color = "darkblue")+
  annotate(geom="text",
           x = 160,
           y = 6000,
           label = glue("L_otimo = 40"),
           color = "darkblue")+
  annotate(geom="text",
           x = 160,
           y = 5500,
           label = glue("K_otimo = 2000"),
           color = "darkblue")+
  annotate(geom="text",
           x = 160,
           y = 5000,
           label = glue("Custo Total = {round(40*price_w+2000*price_r,0)}"),
           color = "darkblue")+
  annotate(geom = "point", x = 40, 
           y = 2000, size = 4, color="darkblue")+
  labs(x = "Horas Trabalhadas (L)", 
       y = "Horas de Capital (K)") +
  # Make the axes go all the way to zero
  scale_x_continuous(expand = c(0, 0), breaks = seq(0, 200, 20),
                     labels = scales::comma) +
  scale_y_continuous(expand = c(0, 0), breaks = seq(0, 8000, 1000),
                     labels = scales::comma) +
  coord_cartesian(xlim = c(0, 210), ylim = c(0, 8100))+
  theme_classic()+
  theme(axis.text=element_text(size=14),
        axis.title=element_text(size=14, face="bold"),
        legend.position = "none")

```

---
# Mas a minimização de custo é sujeita a um nível de produção pré-definido

```{r echo = FALSE, message=FALSE, warning=FALSE, fig.width=8, fig.height=5, fig.retina=2, fig.align='center'}

isocost <- 6000

isocost_line <- function(x) (-price_w/price_r) * x + (isocost/price_r)

ggplot() + 
  # Draw the line
  stat_function(data = tibble(x = seq(from= 0.1, to=100, by=0.1)), aes(x = x),
                fun = isocost_line, color = "#e32d91", 
                size = 1.5) +
  # Add a label
  annotate(geom = "label", x = 100, y = isocost_line(100), 
           label = "Linha de Isocusto", color = "#e32d91") +
  annotate(geom="text",
           x = 400,
           y = 700,
           label = glue("Eq. Isocusto: K = {(isocost/price_r)}-{(price_w/price_r)}L"),
           color = "darkblue")+
  labs(x = "Horas Trabalhadas (L)", 
       y = "Horas de Capital (K)")+
  # U = 400
  stat_function(data = tibble(x = seq(from= 0.1, to=500, by=0.1)), 
                aes(x = x),
                fun = utility_K, args = list(my_Q = 400),
                color = "#ca5670", size = 1.5) +
  annotate(geom = "label", x = 80, y = utility_K(80, 500), 
           label = "Q = 500", color = "#ca5670", size = 6) +
  # Make the axes go all the way to zero
  scale_x_continuous(expand = c(0, 0), breaks = seq(0, 200, 20),
                     labels = scales::comma) +
  scale_y_continuous(expand = c(0, 0), breaks = seq(0, 8000, 1000),
                     labels = scales::comma) +
  coord_cartesian(xlim = c(0, 210), ylim = c(0, 8100))+
  theme_classic()+
  theme(axis.text=element_text(size=14),
        axis.title=element_text(size=14, face="bold"))

```



---

class: center, middle

# Fim do Apêndice


